臺灣板橋地方法院刑事判決　　　　　　　93年度重訴字第45號
公　訴　人　臺灣板橋地方法院檢察署檢察官
被　　　告　黃政偉
選任辯護人　陳明欽律師
被　　　告　林添進
選任辯護人　潘東翰律師
被　　　告　甲○○
　　　　　　　　　　九號
選任辯護人　劉承斌律師
　　　　　　李基益律師
被　　　告　袁志維
　　　　　　　　　　樓
選任辯護人　林上鈞律師
被　　　告　丁○○
指定辯護人　本院公設辯護人乙○○
被　　　告　林添福
指定辯護人　本院公設辯護人彭宏東
上列被告因殺人案件，經檢察官提起公訴（93年度重訴字第45號
之偵查案號：93年度偵字第16322、16554、17476號；94年度訴
字第33號《即被告丁○○部分》之偵查案號：94年度偵緝字第45
8、459號），本院判決如下：
    主  文
黃政偉共同傷害人之身體，因而致人於死，處有期徒刑玖年。
甲○○共同傷害人之身體，因而致人於死，處有期徒刑柒年肆月
。
丁○○共同傷害人之身體，因而致人於死，累犯，處有期徒刑柒
年陸月。
袁志維共同傷害人之身體，因而致人於死，處有期徒刑柒年陸月
。
林添進共同傷害人之身體，處有期徒刑貳年。
林添福無罪。
    事  實
一、黃政偉（綽號奶油）、林添進、袁志維、丁○○（曾於民國
    八十九年間因贓物案件，經本院以八十九年度易字第三三九
    一號判決判處有期徒刑三月確定，於九十年八月八日執行完
    畢）均係從事殯葬禮儀業，而林添進與林添福係臺北縣五股
    鄉○○路六八巷七弄一號崑崙山道場之共有人，該道場之一
    樓係林添福家人平日居住處所（有獨立進出門戶），二樓係
    供信眾祭拜處所（其出入有獨立於一樓住家外之樓梯可相通
    ），三樓則係大殿（可經由二樓內之樓梯到達三樓，亦可由
    屋外經二樓之樓梯通往三樓），袁志維、丁○○（綽號阿財
    ）則分住於道場之二、三樓，平日跟隨林添進（稱林添進為
    師父）從事殯葬禮儀業。緣黃政偉（綽號奶油）於九十三年
    八、九月間透過林添進介紹，以新台幣（下同）三萬元之代
    價向董明季購買第二級毒品安非他命，惟董明季竟以白糖充
    數，黃政偉欲找董明季出面解決問題，但董明季避不見面，
    黃政偉不甘受騙，決意教訓董明季，遂委由林添進負責尋找
    董明季，因董明季與林添福（即林添進之兄）之女婿甲○○
    （綽號小弟）係國小同學，林添進即委請甲○○尋找董明季
    ，而袁志維、丁○○亦透過林添進知悉黃政偉與董明季間之
    糾紛，甲○○受託後即委請董明季之友人蔡正一找董明季出
    面解決糾紛，並請蔡正一轉告董明季「要小心一點，不要被
    抓到，否則別人要修理」等語，嗣甲○○查明董明季之住處
    ，於同年九月三十日帶同林添進、黃政偉等人前往董明季位
    於臺北縣五股鄉○○路四六巷十三弄六之二號住處找董明季
    ，惟未遇董明季，事後董明季知悉甲○○帶黃政偉已找上門
    ，自知躲避無門，於翌日即十月一日八時許以電話詢問甲○
    ○何以帶黃政偉等人至其住處，甲○○則質之三萬元之債務
    如何處理，董明季應允將處理，稱會聯絡林添進，並於十時
    許至上開道場，屆時請甲○○到場幫忙圓場等語，而董明季
    亦即以電話告知林添進將於十時許到上開道場處理上開債務
    糾紛，林添進知悉後先以電話告知黃政偉此事，並以電話聯
    絡寄宿在上開道場之袁志維於確認董明季到達後立即回報，
    且稱怕甲○○、丁○○抓不住董明季，要其負責看著等語，
    即林添進、甲○○、袁志維與丁○○均明知黃政偉不甘購買
    毒品受騙，急欲教訓董明季，而經由林添進之聯繫與黃政偉
    共同基於傷害之犯意聯絡，於十月一日十時許，董明季到達
    上開道場二樓，袁志維先以電話回報林添進，林添進立即以
    電話轉知黃政偉，而董明季即在道場二樓與甲○○、袁志維
    、丁○○進行商談時，袁志維主觀上雖無致董明季死亡之故
    意，然在客觀上能預見持鐵製玩具槍朝人頭頂重擊，易因傷
    勢嚴重而發生死亡之結果，竟仍持客觀上足以對人之生命、
    身體造成危害之鐵製玩具槍一把（鐵製槍體、塑膠槍管，尚
    無殺傷力，非屬槍砲彈藥刀械管制條例所管制之槍枝）朝董
    明季之頭頂用力敲擊，造成董明季頭頂受有一條縱行裂傷三
    公分，並當場血流滿面，而袁志維、甲○○當場目睹袁志維
    以鐵製玩具槍重擊董明季之頭頂，其客觀上均能預見董明季
    易因傷勢嚴重而發生死亡之結果，然丁○○仍與袁志維合力
    將董明季拖進二樓的房間內，由丁○○持木棍毆打董明季，
    嗣董明季伺機逃出房間跑向一樓，甲○○、袁志維與丁○○
    自後追捕，惟在道場一樓外遭袁志維壓制，袁志維與丁○○
    復徒手毆打董明季，袁志維為恐董明季掙脫，示意要丁○○
    捆綁董明季，袁志維、丁○○即分別以白色繩索、皮帶捆縛
    董明季之手、腳後，合力將董明季抬上由甲○○所駕駛車牌
    號碼1772─FS號休旅車後行李廂，由丁○○陪同甲○○駕駛
    該車前往臺北縣五股鄉山區，而在該車行經臺北縣五股鄉○
    ○路時，甲○○接獲黃政偉趕往上開道場未會晤董明季而以
    電話詢問，於確認董明季在甲○○車上後，即稱要甲○○停
    車等候，甲○○即停車在路旁等候黃政偉，待黃政偉驅車到
    來，指示甲○○帶路至較無人之處，甲○○駕車帶領黃政偉
    所駕之車駛至壟鉤路十九之六號廢棄工廠前，黃政偉即與二
    位真實姓名年籍不詳之成年男子共同將董明季自上開休旅車
    後行李廂拖下車，黃政偉並責罵董明季「看你多會跑，看你
    要跟我裝多久」等語，且其與該二名男子已見董明季受有頭
    部外傷等傷害，如使力踢踹或毆打董明季頭部等處，將有可
    能造成董明季傷勢嚴重而發生死亡之結果，在客觀上顯可預
    見之情況下，仍基於傷害之犯意聯絡，三人共同徒手毆打董
    明季頭部、臉部，並共同以腳踹董明季之全身，致董明季兩
    側顴部、下巴、右胸、左上膊、兩季肋區、臍上方、左髖部
    有挫傷，兩膝下方、右下腿前及右趾腳背有擦傷，顱內有硬
    膜下出血及瀰漫性軸突損傷等傷害，而甲○○與丁○○則於
    一旁觀看，迨黃政偉與該二名男子毆打完畢將董明季抬回原
    置放車輛之後行李廂內，即先行驅車離去，而丁○○陪同甲
    ○○駕駛原車駛至臺北縣五股鄉○○路○段花園仙境，將董
    明季抬下車棄置於該處產業道路旁後，即驅車離去。嗣於同
    日十二時三十七分許，為路人陳林阿勤發現而報警將董明季
    送往淡水馬偕醫院急救，再轉往台北馬偕醫院手術，惟仍因
    遭受頭部外傷導致中樞神經系統衰竭及心肺循環衰竭而於同
    年月二日十八時九分不治死亡。
二、案經臺北縣政府警察局蘆洲分局報請臺灣板橋地方法院檢察
    署檢察官偵查起訴。
    理  由
壹、有罪部分：
一、證據能力方面：
    (一)按被告以外之人於審判外之言詞或書面陳述，除法律有規
      定者外，不得作為證據，刑事訴訟法第一百五十九條第一
      項定有明文。本件被告甲○○之辯護人主張證人陳瑞發、
      蔡正一於警詢中之陳述，無證據能力；及被告袁志維之辯
      護人主張證人陳瑞發及共同被告林添福、林添進、甲○○
      於警詢中之供述無證據能力等語，依上開規定，證人陳瑞
      發、蔡正一於警詢中之陳述，對被告甲○○而言；及證人
      陳瑞發、共同被告林添福、林添進、甲○○於警詢中之供
      述，對被告袁志維而言，均屬審判外之陳述，無證據能力
      。
    (二)雖按被告以外之人於審判外之言詞或書面陳述，除法律有
      規定者外，不得作為證據。惟被告以外之人於審判外之陳
      述，經當事人於審判程序同意作為證據，法院審酌該言詞
      陳述或書面陳述作成時之情況，認為適當者，亦得為證據
      。當事人、代理人或辯護人於法院調查證據時，知有第一
      百五十九條第一項不得為證據之情形，而未於言詞辯論終
      結前聲明異議者，視為有前項之同意，刑事訴訟法第一百
      五十九條第一項及第一百五十九條之五分別定有明文。查
      本件被告林添進、甲○○、袁志維、丁○○、林添福於警
      詢中（除上開對被告袁志維之部分外）、偵查中及被告甲
      ○○於九十四年三月二十八日檢察官訊問、被告袁志維於
      九十四年三月三十日檢察官訊問時之供述，經本院提示其
      筆錄並告以要旨，共同被告間及各辯護人就證據能力一節
      均表示無意見（詳本院93年度重訴字第45號案卷九十四年
      一月十九日、同年一月二十四日、同年一月二十六日、同
      年一月三十一日、同年三月二日準備程序筆錄及同年四月
      二十二日審判筆錄），且皆未於本案言詞辯論終結前聲明
      異議，本院審酌前開五位被告於警詢及偵查（含九十四年
      三月二十八日被告甲○○之訊問筆錄、同年三月三十日被
      告袁志維之訊問筆錄）均係就其親身經歷之事實而為陳述
      ，且共同被告間就本件之起因、聯絡過程及傷害情節等供
      述內容大致相符，核無違法取證或證明力顯然過低之情事
      ，依其陳述作成時之狀況，並無不適當之情形，自均得為
      證據。
二、認定犯罪事實所憑之證據及理由：
    訊據被告黃政偉承認於九十三年十月一日接到被告林添進電
    話通知董明季在道場之事，即前往道場，惟未見到董明季，
    而以電話聯絡甲○○問董明季在那裡，於知悉董明季在甲○
    ○所駕駛之車上時，要求甲○○等伊，待伊開車至壟鉤路與
    甲○○會合後，跟甲○○的車至上開廢棄工廠前，伊有打董
    明季的嘴巴等事實；被告林添進供承受黃政偉之委託找董明
    季談黃政偉間之債務問題，並於九十三年九月三十日與被告
    甲○○一同前往董明季住處找董明季，但未找到，翌日即十
    月一日十點多接獲董明季來電告知其要至上開道場處理與被
    告黃政偉間之債務關係，之後即以電話通知袁志維稱董明季
    於十點左右會至道場，如果董明季到的話通知伊，待袁志維
    通知伊董明季到道場後，伊打電話給黃政偉，通知董明季已
    到道場等事實；被告甲○○承認於九十三年十月一日確實至
    上開道場，並於董明季遭毆打反綁放置於其所駕駛車牌號碼
    1772─FS號休旅車後行李廂後，由丁○○陪同駕駛上開車輛
    離開道場，於途中黃政偉電話聯絡要求其停車於路邊等候，
    即停車在路旁等候，待黃政偉等人到達後一同前往廢棄工廠
    前，於黃政偉拖董明季下車並毆打及又將董明季搬回原車後
    ，而由丁○○陪同其開車至臺北縣五股鄉○○路○段花園仙
    境產業道路，共同將董明季放置在該處路旁等事實；被告袁
    志維供認於案發前接到林添進電話詢問董明季是否到達道場
    ，並於董明季到達以電話通知林添進，及有毆打傷害董明季
    ，並在上開道場一樓將董明季壓在地上，之後將董明季抬上
    車等事實；被告丁○○供承有於上開時、地以木棍打董明季
    ，並拿出皮帶交由袁志維綁董明季，嗣跟隨甲○○駕車搭載
    已受傷之董明季離開道場，途中黃政偉以電話要求甲○○停
    車於路邊等候，二人即在路旁等候，待黃政偉等人到達拖董
    明季下車並毆打後，再將董明季搬回原車，由其陪同甲○○
    開車至臺北縣五股鄉○○路○段花園仙境產業道路，共同將
    董明季放置在該處路旁等事實。惟被告均矢認有何傷害致死
    之犯行，被告黃政偉辯稱是王正駿與董明季購買安非他命的
    問題，因為王正駿到南部，所以伊去瞭解看看，只要董明季
    還錢，伊只是一時生氣，才會徒手拍董明季的嘴巴，應該不
    構成殺人云云；被告林添進辯以伊均未在現場，不知道打人
    之事云云；被告甲○○辯稱當天是董明季要伊出面幫忙協調
    ，伊跟這件事沒有關係云云；被告袁志維辯以伊只是傷害董
    明季，沒有要置他於死云云；被告丁○○辯稱伊是因為董明
    季偷伊手機才打他，當天甲○○要送董明季去醫院，伊還一
    起去，這件事跟伊沒有關係云云。經查：
    (一)被告黃政偉（綽號奶油）於九十三年八、九月間透過林添
      進介紹，以三萬元之代價向董明季購買第二級毒品安非他
      命，惟董明季竟以白糖充數，黃政偉欲找董明季出面解決
      問題，但董明季避不見面，黃政偉不甘受騙，決意教訓董
      明季，遂委由林添進負責尋找董明季，因董明季與林添福
      （即林添進之兄）之女婿甲○○（綽號小弟）係國小同學
      ，林添進即委請甲○○尋找董明季等事實，業據被告林添
      進、甲○○、袁志維、丁○○於警、偵訊及本院審理時供
      述明確，且互核相符，堪信真實。茲就渠等歷次供述分述
      如下：
      1.被告林添進於警詢中供稱「（問：你是否於九十三年九
        月三十日十五時至十七時間，與甲○○、陳俊凱、綽號
        阿源之男子一同前往董明季住處找董明季？）有的」、
        「（問：甲○○為何要叫你一同前往找董明季？）是甲
        ○○要讓我知道董明季的住處」（參見93年度偵字第16
        554號偵查卷第130頁）、「（問：今年十月一日上午九
        點多有打電話給袁志維跟他說董明季要過來崑崙道院，
        要他去看董來了沒？有跟他說會聯絡綽號奶油的黃政偉
        過來接手處理？）有，我有打電話給袁志維要他看住董
        明季，…」、「（問：有打電話給奶油過來處理這件事
        ？）有，我跟奶油說他拜託我找董明季，董跟我約在道
        院，但我人不在那邊，如你要找他就自己過來看董在不
        在」、「（問：為何奶油拜託你找董？）因為奶油曾經
        與董明季有債務的糾紛，是跟董買安非他命，結果奶油
        被他騙了三萬元，因為我認識董明季，且我在奶油的公
        司」、「（問：是否因為董是你介紹給奶油買毒品的人
        才要你找董？）是，我有在今年八月份把董介紹給奶油
        ，之後他們何時買賣毒品及其他詳情我就不知道了」、
        「（問：你有跟彭說要如何處理董明季？）彭說他有聯
        絡到董，說要來道院，問我人在不在道院，我跟他說我
        沒辦法過來，不過我會交代志維看住他」、「（問：你
        們九月三十日有去董明季家找過董？）有，是我與甲○
        ○、奶油及甲○○帶的兩個不認識的人去，但是那天董
        沒在家，只看到他的機車」、「（問：與甲○○的關係
        ？為何他要幫你找董？）我是他的二叔，他是我哥哥的
        女婿，因為我跟他說過既然你認識董，而董明季欠叔叔
        三萬元，你找到他就跟叔叔講一聲，所以他就幫我找」
        等語（參見93年度偵字第17 476號偵查卷第127 至129
        頁）；
      2.被告林添進於偵查結證稱「（問：有介紹黃政偉向董明
        季買毒品？）有，黃政偉跟我說想買些提神的東西，我
        十年前有吸食過毒品，知道那些東西效果很好，我與黃
        政偉都是在做殯儀館的工作，壓力很大，且很忙，只要
        接到接屍的電話就要去，沒辦法睡覺，所以需要提神的
        東西，而我之前在崑崙道院有看過董施用過，且他也有
        說過若有人要他可以供應，所以黃跟我說過後我就幫他
        打電話給董，董說好我就把董的電話給黃，這些是農曆
        八月的事」、「（問：董明季坑了黃政偉後，黃有無跟
        你說要教訓董明季？）黃跟我說我朋友《指董明季》欠
        他三萬元，說董有騙他，要我幫他找人來解決此事，他
        要跟董要那三萬元」、「（問：有辦法找到董？）沒辦
        法，我連他住哪裡都不知道，就找董的同學甲○○，也
        就是我哥哥的女婿幫忙找」等語（參見93年度偵字第17
        476 號偵查卷第166 至168 頁）；
      3.被告林添進於本院審理時結證稱「（審判長問：奶油是
        誰？）黃政偉」、「（辯護人陳律師問：黃政偉在交易
        爭議發生後，有無說怎麼處理？）他說師父你幫我找人
        ，我要他還錢，安非他命他不要了，說找到人通知他一
　　　　下，他要與董明季談還錢」、「（辯護人陳律師問：九
　　　　十三年九月三十日你去找小胖，找到的話如何處理？）
  　　　我是拜託甲○○幫我找董明季，他說他知道董明季的住
　　　　處，問我是否要去看看，我中午休息時，我打電話給黃
　　　　政偉，告訴他董明季住五股，我說要帶他去，黃政偉也
　　　　不認是我姪女婿甲○○，所以我帶黃政偉去。到董明季
  　　　家時，按門鈴人不在，我說你知道他家了」、「（檢察
　　　　官問：要你將董明季找出來的人是誰？）黃政偉」、「
  　　　（檢察官問：誰說錢不要，東西不要，只要找到人就好
　　　　？）黃政偉」、「（檢察官問：有無帶黃政偉去董明季
　　　　家？）有的，有帶他去要錢」、「（檢察官問：這件時
  　　　間，董明季是否都在躲？）我有打電話給董明季，有時
　　　　候他有接電話，有時候沒有接，到最後半個月，董明季
　　　　拒絕接電話」、「（檢察官問：在你們九月三十日到董
  　　　明季找到董明季家位置之後，董明季是否在隔天打電話
　　　　說要出來解決這件事情？）是的，沒有找到董明季的人
　　　　，只有按他家的電鈴，他家樓下是里民中心，里長有看
  　　　到，我說董明季欠人家錢，可能是鄰居跟董明季說有人
　　　　找到要錢，所以隔天董明季打電話給我，說到『昨天你
　　　　到我家，說他這段時間沒有錢，他願意處理，不要再帶
  　　　黃政偉到我家，他要我打電話給黃政偉，約黃政偉十點
　　　　到我廟裡』，董明季怕他媽媽知道。我說好…」等語（
　　　　參見本院93年度重訴字第45號案卷(二)九十四年四月二十
　　　  二日審判筆錄）；
      4.被告甲○○於警詢中供述「據我所知我聽我二叔林添進
        當面向我說，奶油與董明季有一筆金錢及毒品糾紛，且
        聽過林添進說過綽號奶油的名字」、「（問：據警方調
        閱你所持有之行動電話0000000000號通聯紀錄，董明季
        於九十三年十月一日八時三十九分五十一秒以家用電話
        00-00000000號撥打你行動電話0000000000號通話時間
        至八時五十二分十八秒止，談話內容為何？）通話重點
        為董明季要我幫他，向我二叔林添進說一筆三萬元錢的
        情，看可不可以延遲歸還，然後約我到崑崙山道場找我
        二叔，我並向董明季稱你先跟我二叔約好，董明季即回
        稱叫我直接過去」等語（參見93年度偵字第16322號偵
        查卷第224頁至231頁）；
      5.被告甲○○於偵查中結證稱「我知道的是二叔要處理一
        件三萬元毒品的事，債主好像是奶油黃政偉，且二叔沒
        跟我說找到要如何處理他，只是我在事發前一天的九月
        三十日，我有帶二叔到董明季家去找他…」等語（參見
        93年度偵字第16322號偵查卷第278、279頁）；
      6.被告甲○○於九十四年三月二十八日檢察官訊問時供述
        「（問：本件起因究是何人要買毒品？）林添進跟我說
        是死者賣毒品予奶油，結果死者拿白糖充數，買毒品的
        錢是三萬元」、「（問：林添進何時、地說上述話？）
        約事發前二星期，在道場二樓講的」、「（問：這毒品
        不是林添進叫小胖《指董明季》買的？）二叔有無買我
        不知道，我知是死者賣毒品予奶油」、「（問：林添進
        是否有居中牽線？）我二叔認識死者，也認識奶油，應
        該是二叔居中介紹的」、「（問：林添進事後發現奶油
        買的是假毒品，是否透過你找出小胖？）他有問我能否
        找得到小胖，但我找不到小胖」、「（問：九十三年九
        月三十日下午三點多，你有無跟其他人至死者家中？）
        我有去，我和二叔二人有去，我在巷口，沒有上樓，我
        告訴林添進，小胖家在那裡後我就走了，至於林添進有
        無上去或有無帶人來，我也不清楚」等語（參見本院93
        年度訴字第45號卷(二)第204至207頁）；
      7.被告甲○○於本院審理時結證稱　「（檢察官問：董明
　　　　季跟林添進之間有三萬元債務，你怎麼知道？）林添進
　　　　跟我說的，林添進問我要如何找董明季，從頭到尾都是
　　　　聽他們講的」、「（辯護人潘律師問：你與董明季有何
　　　　關係？）同學，是國小同學」、「（辯護人潘律師問：
　　　　在案發之前，林添進是否有請你找董明季？）有的」、
　　　　「（辯護人潘律師問：為何要找董明季？）因為董明季
　　　　欠林添進三萬元，董明季避不見面，所以請我找董明季
　　　　」、「（檢察官問：二叔跟你說過黃政偉與董明季有一
　　　　筆毒品金錢糾紛？）有的」、「（檢察官問：金錢是否
　　　　是三萬元？）是三萬元」等語（參見本院93年度重訴字
        第45號案卷(二)九十四年四月二十二日審判筆錄）；
      8.被告袁志維於警詢中供稱「林添進介紹董明季給綽號奶
        油之男子認識，並由奶油出錢三萬元，向董明季購買毒
        品，而董明季卻拿一包糖給奶油，奶油即懷恨在心，叫
        林添進要交出董明季給他處理，林添進即以二叔身分透
        過甲○○幫忙找董明季，但未找到董明季，隔（九十三
        年十月一日）日林添進打電話給我稱董明季可能會到崑
        崙山道場，要我下樓看董明季來了沒，我下樓至二樓間
        有看到董明季、甲○○在丁○○二樓房間休息室內，我
        即回電給林添進稱董明季來了，林添進即向我回稱我有
        通知奶油趕過來了」等語（參見93年度偵字第16554號
        偵查卷第254頁）；
      9.被告袁志維於偵查中結證稱「（問：你們將董載到哪？
        去做何事？）我是那天晚上問彭，彭說他們是將他載到
        五股壟鉤路交給奶油，據我所知綽號奶油是我師父介紹
        給董向他買毒品的，結果董拿了奶油三萬，卻給他一包
        糖，奶油不爽，我師父在九月三十日有打電話給我說他
        要去董家找董，問我要不要一起去幫忙，不過我沒去，
        因為我之前有聽過我師父講董坑奶油的事，所以我覺得
        他應該是要去找董解決此事，我還有聽奶油說過，他不
        爽到不要錢，也不要東西了，只要把董交給他就可以了
        」、「（問：師父打電話給你時有說要把董交給奶油？
        ）他是之前有講過要我們幫忙找到董，把董交給奶油」
        等語（參見93年度偵字第16554號偵查卷第223、224頁
        ）；另於供稱「（問：林添進到底要多少人找董？是否
        有委託你找？）林添進有跟我說過有叫甲○○找董出來
        ，因為董是彭的朋友」、「（問：林添進找董明季是否
        是要把他交給奶油？）我只是聽林添進說董騙了奶油三
        萬元，所以董與奶油間有摩擦，而林添進要找董就是要
        把董交給奶油」等語（參見93年度偵字第16 554號偵查
        卷第261 、262 頁）；
      10.被告袁志維於本院審理時結證稱「（檢察官問：你先後
        在本署供述及警詢供述曾經提到『奶油說錢不要了，東
        西也不要了，只要將董明季交給他』這是奶油親自講的
        還是你聽到的？）奶油親自講的」、「（檢察官問：奶
        油到道場來說錢不要，東西也不要，這句話是在十月一
        日案發前講的？）是的」等語（參見本院93年度重訴字
        第45號案卷(三)九十四年五月二十五日審判筆錄）；
      11.被告丁○○於偵查中結證稱「（問：知道本件事的起因
        ？）我所知都是小弟他叔叔與小胖之間因買毒品所結下
        的樑子，奶油也有份，是小弟他叔叔找小弟幫忙解決…
        」等語（參見94年度偵緝字第458號偵查卷第42頁）；
      12.被告丁○○於本院審理時結證稱「（檢察官問：甲○○
        的二叔有跟你及甲○○提過跟小胖買毒品變成糖的事情
        ？）有講過」、「（檢察官問：講這句話的時間、地點
        是否記得？）事發前很久，大約是我去住在廟裡半個月
        的時候」、「（檢察官問：要教訓小胖是指林添進與黃
        政偉跟董明季買賣毒品的事情？）是的，我後來才知道
        」、「（檢察官問：你在事後有聽到林添進說，奶油對
        他有信任，否則他也會事？）有的，董明季死亡之前，
        我在樓下，他們在樓上，我聽到林添進說還好奶油對他
        有信任，否則連他也有事，是在事發前，在道場三樓講
        的」等語（參見本院93年度重訴字第45號案卷(三)九十四
        年六月二十八日審判筆錄）。
      雖證人王正駿於本院審理時結證稱是伊透過被告林添進買
      安非他命，惟其復稱「（辯護人陳律師問：何人去跟對方
      拿安非他命？）我本人」、「（辯護人陳律師問：日期是
      在本件案發九十三年十月一日之前多久的時間？）時間上
      我記不起來」、「（辯護人陳律師問：你跟對方拿安非他
      命之後，發生什麼事情？）東西拿了就走了，回去看，結
      果發現是冰糖，不是安非他命」、「（辯護人陳律師問：
      發現這個事情，你做何處理？）我找這個賣安非他命給我
      的」、「（辯護人陳律師問：有無請林添進或黃政偉或袁
      志維、甲○○來處理這件事情？）沒有」、「（辯護人陳
      律師問：案發前一天九十三年九月三十日你有無到死者家
      裡去？）我不認識他，我沒有去，我在做事，我不知道他
      住那裡？）「（辯護人陳律師問：發現安非他命是糖粉，
      你有無跟黃政偉講？）後來我有跟他講」、「（辯護人陳
      律師問：冰糖後來誰拿去的？）我把它丟掉」等語（參見
      本院93年度重訴字第45號案卷(三)九十四年八月二日審判筆
      錄），核與被告黃政偉於本院審理時證稱「（辯護人林律
      師問：王正駿買賣毒品跟你沒有關係，為何九月三十日你
      要去找董明季？）是王正駿載我去的，還有甲○○等人，
      我都不認識，林添進也有去」、「（檢察官問：如你所說
      ，毒品是王正駿要買的，你有無接觸到毒品，拿到手上？
      ）有的」、「（檢察官問：你一拿到就知道是冰糖，不是
      安非他命」、「（檢察官問：是的，我拿到就知道是冰糖
      ，就丟在路邊」、「（檢察官問：你問王正駿說要買是安
      非他命，怎麼會變成冰糖？）沒有問，我當初以為那是冰
      糖，就將它丟在路邊」等語（參見本院93年度重訴字第45
      號案卷(三)九十四年五月二十五日審判筆錄）並不相符，是
      被告黃政偉與證人王正駿之前開供述，已有可議，且本件
      購買毒品之糾紛自始即由被告黃政偉委託被告林添進找被
      害人董明季出面解決（已如前開被告林添進、甲○○、袁
      志維、丁○○之供述），並於九十三年九月三十日與被告
      林添進、甲○○等人一同前往被害人董明季位於臺北縣五
      股鄉之住處找董明季，嗣於翌日即十月一日接獲被告林添
      進通知被害人董明季已至崑崙山道場後即趕往該道場找董
      明季，惟因董明季已遭被告甲○○駕車載離道場，立即透
      過電話聯絡被告甲○○確認董明季所在位置後，即前往會
      合，並與另二名真實姓名年籍不詳之成年男子共同毆打董
      明季（此部分事實之認定，詳如後述），若謂非被告黃政
      偉與董明季間因前述購買安非他命所生之糾紛，被告黃政
      偉何以如此熱心奔走並出手傷人，顯見證人王正駿證稱其
      為本件安非他命之買主等情，係迴護被告黃政偉之詞，不
      足採信，而前述被告林添進、甲○○、袁志維與丁○○就
      此部分之供述，互核相符，應合於事實，均足憑信。
    (二)被告袁志維、丁○○於上開時、地共同傷害被害人董明季
      之事實，業據被告甲○○、袁志維、丁○○供述明確，及
      證人陳瑞發證述屬實，且互核大致相符，應屬可採。茲就
      渠等歷次供述，分述如下：
      1.被告甲○○於九十四年三月二十八日檢察官訊問時供述
        「（問：九十三年十月一日小胖是何人通知其到場？）
        當天早上八點多，小胖打電話給我，他問我為何有那麼
        多人去他家，我問他欠二叔三萬元要如何處理，小胖說
        他要處理，他叫我至現場幫他說話圓場，他說他十點多
        會到，我接到電話時我在家，之後我就趕快趕過去，他
        說他會聯絡二叔過去」、「（問：你幾點到道場？）我
        在樓下一樓吃完早餐才上去，我到二樓已看到小胖在那
        邊晃，我問他聯絡二叔否，他說有，我說我們先泡茶等
        二叔，我們在第一泡茶倒下來，袁志維就從三樓下來打
        小胖」、「（問：袁用何工具打小胖？）我擔心我家人
        和我自身安危，我不敢講」、「（問：袁打小胖何位？
        ）打他頭部，當時小胖是坐著，．．打他頭部一下，頭
        部就流血了，後來就把他拖到二樓房間，他把門關上」
        、「（問：丁○○當時是否在二樓？）是，當時我和死
        者泡茶時，丁○○已從外面整理東西進來在換瓦斯桶，
        在袁拿東西朝死者頭部打下去後，把死者拖至房間後，
        翟也有進去」、「（問：小胖從房內衝出來往一樓跑時
        ，是何人說拿繩子把他綁起來？）是袁把小胖壓在地上
        ，他叫丁○○找繩子，翟並沒有找到繩子，後翟抽他自
        己的皮帶給袁，是用皮帶把小胖的手綁起來，後袁一人
        把小胖丟到我車之後車廂」、「（問：在小胖離開二樓
        到停車場時，你有無動手打小胖？）沒有」、「（問：
        死者被你丟到你後行李廂，在車行進中，他是否有雙手
        被綁住？）是」、「（問：在車停途中，他在從行李廂
        箱無人看管時，為何不從後行李廂爬至後座來跟你們求
        情？）他雙手被反綁，被趴著丟到後行李廂，他可能在
        掙扎過程中已沒有力氣了，但還有意識」等語（參見本
        院93年度訴字第45號卷(二)第204 至207 頁）；
      2.被告甲○○於本院審理結證稱「（辯護人潘律師問：當
        天是否是董明季主動打電話給你？）是的」、「（辯護
        人潘律師問：是否約在道場？）是的」、「（辯護人潘
        律師問：為何約在道場？）林添進住在那裡」、「（辯
        護人潘律師問：道場是否是公眾可以自由出入？）是的
        」、「（辯護人潘律師問：到了道場之後，董明季已經
        到了，後來發生什麼事情？）我們在泡茶，袁志維從三
        樓下來，袁志維手上拿槍從董明季頭部打下去，後來將
        董明季拉到二樓丁○○的房間，當時丁○○沒有在房間
        內」、「（辯護人潘律師問：丁○○有無進去房間？）
        有的，不知道發生什麼事情」、「（辯護人潘律師問：
        有無打鬥？）有的」、「（辯護人潘律師問：後來發生
        什麼事情？）董明季跑出來要我救他，我跟他們下去到
        一樓，袁志維抓住董明季，他們在拉扯」、「（檢察官
        問：在董明季到道場之後，你跟董明季在泡茶？）是的
        」、「（檢察官問：袁志維是否一出現就拿槍敲董明季
        ？）袁志維從三樓下來，就拿槍從董明季頭部後面敲下
        去，然後將董明季拉到房間，丁○○也跟進去」、「（
        檢察官問：槍敲下去之後，董明季是否就流血？）有的
        」、「（檢察官問：袁志維在敲以後還對董明季說什麼
        話？）沒有，就把董明季帶到房間」、「（檢察官問：
        在董明季從二樓衝到一樓時，是誰說拿皮帶將他綁起來
        ？）那時候要找繩子過來，後來我看到阿財拿他自己的
        皮帶給袁志維，將董明季的手綁起來」、「（檢察官問
        ：是否是你開車與丁○○一起離開道場？）是的」、「
        （辯護人陳律師問：在二樓房間後來如何？）約二十分
        鐘左右，董明季從裡面跑出來，要我救他，一直喊，他
        們二人追出來，我從他們後面下去，袁志維有將董明季
        抓住，拉扯。後來袁志維綁董明季」等語（參見本院93
        年度重訴字第45號案卷九十四年四月二十二日審判筆錄
        ）；
      3.被告袁志維於偵查中結證稱「我平常就住崑崙道院，那
        天上午我睡到十點左右，接到我師父林添進的電話，說
        等一下小胖董明季會到，要我下去二樓幫甲○○與阿財
        抓小胖，因為小胖較壯，他怕他們抓不住他，．就聽到
        甲○○說跑掉了，幫忙抓，我就跟著彭後面一起追董到
        一樓，不過我那時沒注意阿財在哪，董跑到一樓後就跌
        倒，他跌倒後彭有抓到董，不過被掙脫，董再往前跑時
        又跌倒，我就把他壓在地上，與他扭打，把他兩手押在
        背後，彭則去開車過來，我等阿財拿繩子過來，後來彭
        把車子開過來，我與阿財就把董押上車，彭就與阿財開
        車載董出去了」等語（參見93年度偵字第16554號偵查
        卷第223、224頁）；
      4.被告袁志維於九十四年三月三十日檢察官訊問時供稱「
        （問：你從三樓下到二樓後，是否有打死者？）我從三
        樓下到二樓時，翟跟我說來了來了，我則折返三樓拿了
        一把槍下來後，從死者頭上敲一下，就是從頭部的髮際
        往上三、五公分位置敲下去」、「（問：當時死者是否
        坐在椅子上？）是，他當時坐在椅子上，我們叫他進到
        二樓的小房間，但他不願意，所以我才朝他頭上敲下去
        」、「（問：用槍敲他頭部後，死者頭部是否流血？）
        是，敲他頭部三、五秒後，他頭部才慢慢流血下來」、
        「（問：血是否流很得很多？）是慢慢流，在我們把他
        從椅子上拖到小房間時，他的血才流到臉頰」、「我要
        補充是在死者坐著時，我是站在他右手邊，翟站在他左
        手邊，我沒有要用手勒住死者脖子敲下去，在敲之前，
        我問他要不要進到小房間內，他不講話，只是看著小弟
        ，我就拿槍朝他頭上敲下去，這樣你要不要進去，我就
        叫翟某，我們一人架一邊，就將死者架到小房間」、「
        （問：當時用的是何種槍？）外面賣的道具槍，沒有改
        裝過，槍體是鐵製的，槍管是塑膠的，之前我把槍放在
        關公神像後面之道場外面牆壁附近」、「（問：在小房
        間內你有無打死者？）沒有」、「（問：是何人在小房
        間打死者？）丁○○，他用四方形建築用的木棍打，我
        不知棍子在何處」、「（問：翟用木棍打死者何部位？
        ）全身。我把槍藏好後進到小房間時，看到死者已倒在
        地上，翟拿棍子朝他全身打，死者倒在小房間中間的位
        置」、「（問：死者從二樓往一樓跑下來時，你有無將
        死者壓在地下？）有，當時死者從二樓跑下一樓時，有
        滑倒一下，翟和小弟在後面追有抓他但沒抓到，他朝我
        這邊跑過來時，我把他壓在地上」、「（問：將死者壓
        在地上時，你有無叫翟拿繩子來綁？）有　」、「（問
        ：為何要找繩子綁死者？）因小弟在旁邊講抓上車，因
        為死者在掙扎，我快壓不住他，所以才說去找繩子」、
        「（問：是否你將死者丟到後車廂？）是我和小弟一起
        將死者丟到後車廂」、「（問：為何將死者丟到後車廂
        ，準備去何處？）我不知道要去何處，是小弟叫我將死
        者去到車上，之後車子開走後，我沒有跟去車上，也不
        知他們去何處」、「（問：你在一樓壓制死者時，其身
        體狀況如何？）因死者從二樓跑下一樓時，翟和小弟在
        後面抓他，但抓不住他，他往我這邊跑，他在喊救命，
        我把他壓在地上時，他還在掙扎」等語（參見本院93
        年度重訴字第45號卷(二)第208 至211 頁）；
      5.被告袁志維於本院審理時結證稱「（辯護人陳律師問：
        你住在崑崙山道場多久？）二年或三年」、「（辯護人
        陳律師問：請陳述當天在崑崙山道場發生的情形如何？
        ）當天林添進打電話給我，問我董明季有無到廟裡，要
        我去看來了沒有，就看到董明季有來，我打電話給林添
        進。我叫董明季進去小房間，他不進去，我就打他一下
        ，就把他拖進去，然後我就離開。走開之後，我到樓上
        去，打電話給林添進告訴他董明季來了…」、「（辯護
        人陳律師問：你在什麼地方打董明季？）二樓」、「（
        辯護人陳律師問：董明季當時在作什麼？）當時與甲○
        ○在泡茶」、「（辯護人陳律師問：你拿什麼東西打董
        明季？）玩具手槍」、「（辯護人陳律師問：後來董明
        季是自己走到二樓房間還是你？）我拉進去的」、「（
        辯護人陳律師問：丁○○這時候在做什麼事情？）幫忙
        抓人」、「（檢察官問：丁○○手上是否只拿一根木棍
        ？）只拿一根，另一個放在門口」、「（檢察官問：打
        死者的木棍，形狀如何？）四方形的木劍」等語（參見
        本院93年度重訴字第45號案卷(三)九十四年五月二十五日
        審判筆錄）；
      6.被告丁○○於偵查中結證稱「袁志維由樓上下來，看到
        董明季時，就拿一個黑黑的東西從董明季頭上打下去，
        流很多血，袁志維又扶他到我的包廂內打他，我也有拿
        我房間的棍子打他，袁志維叫我去找繩子，我找不到繩
        子，他叫我用我的皮帶綁他，後來綁不住，董明季從樓
        上跑到樓下大叫，我和袁志維追下去，甲○○在樓下看
        到，就勸架，因為董明季有向甲○○求救，後來我和甲
        ○○將董明季扶到後車箱，說要載他去看醫生，…」等
        語（參見94年度偵緝字第458 號偵查卷第26至27頁）；
        另供稱「…而事發那天，我與袁志維本來要去修墓，我
        從外面進到二樓時就發現小胖在廂房裡，…接著袁志維
        從三樓走下來，手上拿著一個黑黑的不知是何物，就往
        小胖頭上敲下，小胖因來不及閃躲就被敲到，且那時他
        就已經在流血了，我有拿衛生紙給他止血，我也有拿木
        棍從後面朝他背部打，打了二、三下，我因為手很痛打
        不下去，小胖就往一樓逃，我追到樓下時，看到袁志維
        把小胖壓在地上，小弟那時也在一樓，小胖在地上喊叫
        說小弟救我，我知道錯了，然後袁志維說要把小胖綁起
        來，我說不知那裡有繩子，他說瞪著我說，先用你的皮
        帶把他綁起來，我就聽他的話，以我的皮帶把小胖綁起
        來，…」等語（參見94年度偵緝字第458 號偵查卷第42
        至43頁反面）；
      7.被告丁○○於本院審理時結證稱「（辯護人陳律師問：
        你在崑崙山道場住了多久？）沒有多久，大約一、二個
        月」、「（辯護人陳律師問：董明季是要來找何人？）
        找甲○○的叔叔」、「（辯護人陳律師問：當天林添進
        不在，是否要再找其他人？）他說要找甲○○」、「（
        辯護人陳律師問：有無看到袁志維拿玩具槍或道具槍打
        董明季的頭？）有看到，起爭執，不知道罵什麼，二個
        人就打起來」、「（辯護人陳律師問：發生在何地？）
        在二樓房間外面走道旁邊」、「（辯護人陳律師問：袁
        志維離開二樓房間時，何人看董明季？）袁志維將董明
        季押在地上，我拿木棍打董明季背部…」、「（辯護人
        陳律師問：你拿木棍打董明季背部幾下？）三下」、「
        （辯護人陳律師問：其他二個人有無打？）沒有」、「
        （辯護人陳律師問：董明季跑到一樓後，發生什麼事情
        ？）袁志維追出去，甲○○已經在樓下，我跟後面追出
        去」、「（辯護人陳律師問：你在二樓時，除了你拿木
        棍外，有無看到其他什麼東西嗎？）木棍是在房間角落
        拿的」、「（辯護人陳律師問：在一樓時，袁志維追下
        來發生什麼事情？）我跟著追下去，我離袁志維還很大
        截，看到時，董明季已經被押在廟停車場。拿東西綁，
        送上車要去看醫生」、「（檢察官問：你去找繩子，是
        否是袁志維要你去找的？）是袁志維要我去找繩子綁董
        明季，我跑到櫃台去找」、「（檢察官問：你將董明季
        綁起來送醫，為何要綁起來？）綁他是怕他掙脫。是我
        與袁志維綁的。我們用束帶綁起來，袁志維將他弄上車
        …」、「（檢察官問：袁志維要你找東西來綁，你就依
        他意思去綁？）袁志維要我去找繩子。我跑到櫃台找繩
        子，我在講話時，董明季跑出去，我跟出去時，看到董
        明季被押在地上」、「（審判長問：董明季被束帶綁起
        來，腳有無用束帶綁？）有的，手也有被綁。手是翻到
        背後反綁，腳也有被綁」等語（參見本院93年度重訴字
        第45號案卷(三)九十四年六月二十八日審判筆錄）；
      8.證人陳瑞發於本院審理時結證稱「（辯護人李律師問：
        當初到底有多少人在案發現場《指崑崙山道場一樓外停
        車場處》？）我看到的有二個人打一個」、「（公設辯
        護人黃問：你只看到現場總共有三位？）是的」、「（
        辯護人李律師問：為何在筆錄《指警詢筆錄》上證述內
        容不一？）我看到二位打一位，總共看到三位，其中一
        位被打」、「（辯護人李律師問：你還記當時在場打人
        的特徵？）一個比較胖，一個比較瘦，身高不清楚，因
        為有段距離」、「（辯護人李律師問：你為何會注意到
        案發現場？）我在做事的時候，有聽到喊救命，看到二
        個追一個人在打…」、「（辯護人李律師問：當初的位
        置，看到案發現場，視野如何？）我是在二樓做事，我
        從窗戶往下看」等語（參見本院93年度重訴字第45號案
        卷(三)九十四年八月二日審判筆錄）。
    (三)被告黃政偉與另二名真實姓名年籍不詳之成年男子於上開
      時、地共同傷害被害人董明季，及被告甲○○、丁○○均
      在場之事實，業據被告甲○○、丁○○供述綦詳，且被告
      黃政偉於本院審理時亦承認於九十三年十月一日接到被告
      林添進電話通知董明季在道場之事，並前往道場，惟未見
      到董明季，即以電話聯絡甲○○問董明季在那裡，於知悉
      董明季在甲○○所駕駛之車上時，要求甲○○停車等候，
      待伊開車至壟鉤路與甲○○會合後，跟甲○○的車至上開
      廢棄工廠前，伊有打董明季的嘴巴等情，核與被告甲○○
      、丁○○之供述並無矛盾不符之處，則被告甲○○、丁○
      ○之供述情節，即非子虛，應可憑信。此外，並有被告林
      添進於九十四年十月一日上午以所使用之0000000000號行
      動電話（其於本院審理時結證稱該門號係被告林添福申請
      ，伊在使用等語，詳本院93年度重訴字第45號案卷(二)九十
      四年四月二十二日審判筆錄）聯繫被告黃政偉使用之
      00000000 00 號行動電話之通聯紀錄、通聯調閱查詢單附
      於偵查卷可稽。茲就被告甲○○、丁○○之歷次供述，及
      被告黃政偉於本院審理時之證述，分述如下：
      1.被告甲○○於警詢中供述「（問：從第一現場《崑崙山
        道場》你開車到第二現場《壟鉤路十九之六號》，中間
        你有無接到電話或撥出電話？）有接到一、二通電話」
        、「（問：你接到何人撥打給你的電話？號碼為何？）
        是一名綽號奶油之男子以行動電話，我不是很清楚奶油
        的電話，撥打我行動電話0000000000號給我」、「（問
        ：綽號奶油因何事打電話給你？談話內容為何？）因綽
        號奶油要找董明季，所以打給我，問說董明季人是否跟
        我在一起，我回稱是，奶油再問我你現在在哪裡，我再
        回稱我人在五股坑壟鉤路上，奶油再稱你在壟鉤路上等
        我，我要過去，我就將車停在壟鉤路一之五號路旁等奶
        油」、「（問：你將車停在壟鉤路一之五號路旁等奶油
        時間約多久？奶油如何前往？奶油到達壟鉤路旁時做何
        處置？）我停車約五分鐘左右，奶油再打給我問我人在
        哪裡等他，我告知地方後，掛斷電話，奶油就出現，並
        將車子停在我前方，奶油開一部白色箱型車載一、二個
        人，奶油到達壟鉤路一之五號後，下車到我車旁，問我
        董明季人呢，我回稱在後面，奶油就再稱找一個沒有人
        的地方，我要問董明季事情，於是我開車在前，奶油開
        車在後」、「我開車帶領奶油至壟鉤路財神宮右轉，行
        駛至一間土地公廟旁，左轉至壟鉤路十九之六號一間廢
        棄工廠前，我車頭向工廠，奶油車尾對我車的車尾，阿
        財就下車，然後奶油與他車上二名不詳之男子也下車，
        從我車的後車廂，將董明季拖下車，奶油就與董明季對
        話，．．我就看到奶油與一名不詳男子開始徒手毆打董
        明季，毆打過程約二分鐘左右就停手，然後奶油與一名
        不詳男子就將董明季抬上我的車後廂內，再向我稱放他
        《董明季》走，奶油說完後就開該部白色箱型車離開，
        我開車跟在奶油的後面，一直至民義路二段與壟鉤路口
        ，奶油右轉往民義路一段山下行駛，我左轉往民義路二
        段觀音山方向行駛」、「據我所知我聽我二叔林添進當
        面向我說，奶油與董明季有一筆金錢及毒品糾紛，且聽
        過林添進說過綽號奶油的名字」等語（參見93年度偵字
        第16322 號偵查卷第224 頁至231 頁）；
      2.被告甲○○於偵查中供述「在將董明季丟在產業道路之
        前，我開車到五股民義路左轉壟鉤路時有接到之前聽二
        叔提到一個叫奶油的人的電話，他向我確認董明季在車
        上後，要我等他一下，我就在該處路邊等了約五分鐘，
        奶油與二名我認識的人開了一部箱型車來，確認董在車
        上後，就叫我帶路到一個比較無人的地方，他的車跟在
        我後面開，我就帶他們到今天我帶警察去的一個廢棄鐵
        工廠，奶油那一車的人就先下來，奶油與他同車的另一
        個人把董明季拉下車後在該處徒手打他約一分鐘左右，
        他們打完後就說要走，並把董扛到我車上，我問他們現
        在要怎樣，他們就要我自己想辦法處理，我就沿壟鉤路
        往山上開，路上我與阿財（即丁○○）商量要怎麼辦，
        後來決定把他放著就好」、「（問：在崑崙山道場打完
        董後，為何把他綁上車？）因為我們在打董的時候他還
        在動，我們就把他綁起來」、「（問：有親眼目睹奶油
        與他同車的人打董？）有，他們是徒手毆打董明季的臉
        頰，都是打他臉部，還有踹他幾下」、「（問：這個時
        候你與阿財做什麼？）我們二人站在旁邊看」等語（參
        見93年度偵字第16554 號偵查卷第259 至260 頁）；
      3.被告甲○○於偵查中結證稱「我知道的是二叔要處理一
        件三萬元毒品的事，債主好像是奶油黃政偉，且二叔沒
        跟我說找到要如何處理他，只是我在事發前一天的九月
        三十日，我有帶二叔到董明季家去找他，可是我們按電
        鈴沒人開，十月一日當天我是接到董的電話才去道院的
        。．．我把董自道院開出來時沒多久有接到奶油打電話
        給我，問我董有無在車上，我說有，他問我現在人在哪
        ，我說快到壟鉤路，他要我把車停在路邊等他，他要與
        董談話，我便帶他們到一個廢棄的工廠，到工廠後他叫
        同行的人把董抬下車，那時我與丁○○都在車旁，他們
        把董抬下車後，奶油與另外一個人便空手打董的嘴巴及
        踢他，本來董明季還可以講話，而且還有說一些要他們
        住手，不要再打了的話，被他們打過後董明季就沒有再
        說話了，我看他們打了一分鐘之後，就又把董放回我車
        上，要開車走了，我與阿財不知道該怎麼便開車跟著他
        們的車出來，一直開到民義路與壟鉤路口，奶油他們右
        轉，我們就左轉沒再跟車了，那時我與阿財怕有事，就
        把董放在路旁的花園仙境」等語（參見93年度偵字第
        16322號偵查卷第278、279頁）；
      4.被告甲○○於九十四年三月二十八日檢察官訊問時供述
        「（問：你在壟鉤路等奶油時，奶油帶幾人過來？）二
        人」、「（問：奶油有無在前開路打死者？）有，用手
        打，我看到奶油把死者拖下來後，奶油和另外一人用拳
        、腳打死者，另一個人還坐在車上，我看到這狀況就回
        車上坐，後我聽翟說他們三人都有打死者」、「（問：
        你們把死者放下後，其意識狀況如何？）已無法講話，
        他只能用點頭、應聲答話」、「（問：你們離開後有無
        叫救護車去救他？）沒有，我旁邊還有人，我跟死者說
        等一下人家看到你，會叫救護車救你」等語」（參見本
        院93年度訴字第45號卷(二)第204至207頁）；
      5.被告甲○○於本院審理結證稱「（辯護人林律師問：黃
        政偉要你停車目的是什麼？）要找董明季，我之前有聽
        林添進、袁志維說過」、「（辯護人林律師問：停車之
        後如何？）黃政偉一到，一下車就將董明季拖下來打」
        、「（辯護人林律師問：黃政偉還有帶幾個人？）二個
        人」、「（辯護人林律師問：這段時間你在作什麼？）
        我有下車看，但不敢勸，我又上車，我坐在駕駛座」、
        「（辯護人林律師問：你有無看到他們怎麼打？）沒有
        ，我下車時，有看到他打董明季，我就上車」、「（辯
        護人林律師問：後來如何將董明季載走？）黃政偉打完
        之後，就將董明季放在我車上，當時是在路旁等黃政偉
        ，哪裡很多人，黃政偉要我開到比較沒有人的地方，那
        裡不好轉彎，要黃政偉先走，我才有辦法走」、「（辯
        護人林律師問：你將董明季載到何處？）花園仙境，那
        是在半山腰，到花園仙境那　裡我將董明季放下車，這
        件事情我不想插手，也有徵求董明季同意，我問董明季
        怎麼會得罪那麼多人，我不想插手，我將你放在工地，
        人家會救你，董明季點頭」、「（辯護人林律師問：當
        時在山上總共有幾人？）在壟鉤路有我、丁○○、黃政
        偉那一方有三個」、「（檢察官問：載董明季出道場往
        山上走的時候，所接的電話是否是黃政偉打的？）黃政
        偉直接跟我講，說董明季是否車上…」、「（檢察官問
        ：你後來是否又接到黃政偉的第二通電話，問你的車號
        ？）他問我在哪裡等，我跟他說我在哪裡」、「（檢察
        官問：黃政偉到了之後，是否就直接到你後車廂將董明
        季拖下來？）我還沒有下車，黃政偉就將董明季拖下來
        」、「（檢察官問：黃政偉將董明季拉下來就打？）我
        有看到用拳頭打，打嘴巴，踢他」、「（檢察官問：有
        無看到其他人也一併打董明季？）那時候下車看到黃政
        偉打董明季，另外二個應該有打，我沒有看得很清楚，
        我是下車時看到，我上車之後，另外的人有沒有打不是
        很清楚」、「（辯護人林律師問：在山上時，董明季被
        黃政偉打時，丁○○在哪裡？）在車子的右手邊」、「
        （辯護人林律師問：丁○○有無一起打？）沒有」（以
        上參見本院93年度重訴字第45號案卷九十四年四月二十
        二日審判筆錄）、「（檢察官問：在將董明季載往山上
        時，你接到黃政偉的電話了嗎？）是在半路接到，是在
        壟鉤路前接到的」、「（檢察官問：接到幾通電話？）
        二通」、「（檢察官問：第一通如何講的？）問我到哪
        裡了，董明季是否在車上，要我停在路邊等他」、「（
        檢察官問：你在第一通接到，有無問他是誰？）他自己
        講的，他說他是奶油」、「（檢察官問：第二通電話內
        容，是否也是奶油打的？不是你回扣的？）是奶油打的
        ，是問我在哪裡等他，問我路怎麼走，我告訴他我的車
        號，車型」、「（檢察官問：在奶油在打死者時，現場
        是否有另外二個人加入？）是的，總共三人，也是從車
        上下來的」、「（檢察官問：當時從車上下來的總共有
        三人，是奶油先下來，後來在打時有二人從車上下來？
        ）是的」、「（檢察官問：後來誰將死者放在後車廂？
        ）他們三人抬上車的，誰抬的不清楚，不是死者自己走
        上車的」、「（檢察官問：你後來為何將死者放在路邊
        ，就開車離去？）我不敢再插手這件事情，將死者放在
        路邊，讓別人救他」等語（參見本院93年度重訴字第45
        號案卷(三)九十四年五月二十五日審判筆錄）；
      6.被告丁○○於偵查中結證稱「…到半路甲○○又接到一
        通電話，他將車停在那邊等一個叫奶油的人過來，…奶
        油開車跟著我們，奶油他們有三個人，一個很年輕，另
        一個頭髮很短，他們下車，我看到董明季跟奶油在講話
        ，愈講愈大聲，這時奶油他們三人就用拳頭及腳毆打、
        踢董明季，我在車下，但沒有參加鬥毆，甲○○在車上
        」等語（參見94年度偵緝字第458號偵查卷第26至27頁
        ）；另供稱「（問：黃政偉那天帶去的二個人可指認出
        來？）我至少可指認出一個，那兩人應該都是黃葬儀社
        同事」、「…我們在半路上，小弟接到一通電話，小弟
        說是他叔叔朋友打來的電話，我事後才知是奶油，然後
        小弟就把車停在路邊，小弟才說奶油要來，…奶油來了
        後，要小弟開到廢棄工廠，停在那裡後，奶油就把小胖
        抓下車，我那時隱約聽到奶油說你給我看這個《是指買
        的毒品被換成砂糖》，然後小胖說不是我吞的，是三重
        阿龍吞的，奶油叫小胖去找阿龍來解決此事，小胖不敢
        ，奶油就開始以腳、手打小胖，奶油的二個弟子接著也
        以手、腳打小胖頭部及肚子，他們都沒拿工具」、「（
        問：你們在那裡待多久？）至少有半個小時」、「（問
        ：後來的情形？）奶油要我與小弟把小胖載走，隨便找
        個地方丟掉，那時小胖說話已不清楚了，我們本來想送
        他去醫院，但怕警察會來追究，就把他放在明星花園城
        那裡」等語（參見94年度偵緝字第458號偵查卷第42 至
        43頁反面）；
      7.被告丁○○於警詢中供稱「…甲○○就開車載我往五股
        民義路二段方向往壟鉤路行駛，車子開到壟鉤路上約十
        分鐘左右，甲○○接到一通電話，約過五分鐘左右又接
        到一通電話，甲○○就將車子慢慢開到路旁停下來，停
        車後，甲○○向我說我叔叔的朋友奶油打來的，他要我
        停車等他，約三分鐘左右奶油開一部白色箱型車，開到
        甲○○的車旁，叫甲○○開車到前面的巷子內，…等我
        們二部車開到一間廢棄工廠前停車，奶油與同行之二名
        不詳男子一同下車，奶油就打開甲○○的後車廂，與同
        行一名男子將董明季拖下車，董明季跪在地上，奶油就
        對董明季說『看你多會跑，看你要跟我裝多久』，董明
        季回稱不是我要騙你，我也是被人騙了，奶油未採信，
        先徒手毆打董明季臉部，再以腳踹董明季的肚子，董明
        季馬上攤在地上，這時奶油與頭髮較長之男子，開始用
        腳一直董明季踹的頭部及肚子，董明季遭毆打十幾分鐘
        後，在旁觀看的男子也加入踹打董明季的肚子，奶油原
        本就向甲○○說董明季人我們要載走，結果奶油又稱我
        臨時有事，你載董明季找一個地方丟」等語（參見94
        年度偵緝字第45 8號偵查卷第49、50頁）；
      8.被告丁○○於本院審理時結證稱「（辯護人陳律師問：
        何人打電話給甲○○？）甲○○說是奶油」、「（辯護
        人陳律師問：後來是否有人跟你們會合？）車子在開的
        時候，有一台車子開過來，他要甲○○開到廢工廠裡面
        」、「（辯護人陳律師問：在場的人是否當時有到現場
        ？）黃政偉《當場指認》」、「（辯護人陳律師問：在
        廢工廠發生什麼事情？）開進去沒多久，黃政偉要甲○
        ○跟我下車，奶油打開後車廂門，奶油將董明季拉出來
        ，問董明季一些事情，他們二個起爭執，不知道為了什
        麼事情，我聽不清楚，黃政偉打董明季」、「（辯護人
        陳律師問：董明季的臉上或身上有無血跡？）先前有一
        些泥土，有一些血在額頭上，半邊有血跡在」、「（辯
        護人陳律師問：黃政偉是一個人來，還是有其他人？）
        除黃政偉外，還有二個人，總共有三個人」、「（辯護
        人陳律師問：另外二個人是否也有打董明季？）是的」
        、「（檢察官問：你與甲○○一起開車到壟鉤路途中，
        甲○○是否說二叔的朋友奶油打電話來，要他在路邊停
        車等他？）是的…」、「（檢察官問：奶油來了之後，
        是否是他打開後車廂，然後將董明季拖下來？）是的，
        不是董明季自己下車的」、「（檢察官問：在奶油將董
        明季拖下車時，是否有跟董明季說看你要跑多久？）有
        些話到現在記不清楚，我只知道他們有為一些事情起爭
        執」、「（檢察官問：在奶油跟董明季對話後，就拳打
        腳踢董明季？）他們就直接打起來，打董明季頭部、身
        上…」、「（辯護人林律師問：接到奶油電話後，你們
        就按奶油指示開到廢棄工廠？）接到電話時，車子還在
        行進當中，後來一台白色箱型車過來。甲○○電話掛掉
        ，奶油就已經在後面」、「（辯護人林律師問：有無聽
        到黃政偉說連我也敢騙？）有聽到」、「（辯護人林律
        師問：在奶油將董明季抱上車時，董明季的精神情形為
        何？）董明季嘴巴嗡嗡叫，叫什麼不清楚」、「（辯護
        人林律師問：後來你們將董明季載走時，有無跟你或甲
        ○○對話？）我叫他，他喊不出聲音來，沒有辦法講話
        ，一直叫他，他嗡嗡叫，聽不清楚他講什麼」、「（辯
        護人林律師問：後來如何知道董明季已經死亡？）後來
        朋友打電話跟我講說董明季死了」等語（參見本院93
        年度重訴字第45號案卷(三)九十四年六月二十八日審判筆
        錄）；
      9.被告黃政偉於本院審理時結證稱「（檢察官問：林添進
        打電話給你，你說你在忙，沒有空，為何過一下就趕到
        道場？）林添進又打電話給我，叫我趕快過去，因為董
        明季要走了」、「（檢察官問：你有無打？）我有為了
        一句話拍董明季的嘴巴，因為他罵我三字經。我有用手
        拍他的嘴巴二下」、「（檢察官問：當時董明季還能不
        能站？）坐在地上」、「（檢察官問：你們如何將死者
        弄到車上？）我一個人拉董明季上車的」、「（辯護人
        林律師問：有無打電話給甲○○？叫甲○○在山上等你
        ？）是林添福用我的電話打電話，問他們在哪裡。第二
        通是我再打給甲○○，問他車號幾號，因為我不知道甲
        ○○是誰，才問他車號幾號」、「（辯護人林律師問：
        約在何地等？）我在林口醫院方向走，看他在路邊」、
        「（辯護人林律師問：你到山上去，是要跟董明季要錢
        ？）是的」等語（參見本院93年度重訴字第45號案卷(三)
        九十四年五月二十五日審判筆錄）。
    (四)被害人董明季所受傷勢及死亡原因：
      被害人董明季因先後遭被告袁志維、丁○○、黃政偉等人
      之毆打後，經被告甲○○、丁○○棄置於路旁，而於九十
      四年十月一日十二時三十七分許，為路人陳林阿勤發現而
      報警送往淡水馬偕醫院急救，再轉往台北馬偕醫院手術，
      惟仍因遭受頭部外傷導致中樞神經系統及心肺循環衰竭而
      於同年月二日十八時九分不治死亡，經檢察官督同檢驗員
      檢驗被害人屍體結果，被害人頭面頸部頂骨部挫傷長四公
      分、擦傷（兩顴）、胸腹部多處挫瘀、四肢多處挫瘀、手
      掌腫、兩膝及右小腿擦傷。嗣經檢察官會同法醫師解剖被
      害人屍體認「(1)肉眼觀察結果：死者為中年男性，體格略
      壯，身上有多處挫傷。右上臂、左肩及兩胸有刺青。背側
      表面無傷，頭頂有一條縱行裂傷長三公分，其下方有皮下
      出血，並見血液往前及右之頭皮下組織滲透，所以兩眼圈
      也有些像熊貓眼。右半側頭部可摸到凹陷之手術區，右顳
      區有長二十七公分之新近切痕，頭髮剃光。兩側顴部、下
      巴、右胸、左上膊、兩季肋區、臍上方、左髖部見有挫傷
      ，兩膝下方、右下腿前及右趾腳背之擦挫傷。十指輕度發
      紺。…腦髓：一四００公克，右側硬膜下及蜘蛛膜下腔出
      血少量。主要變化是在腦實質，尤其是右側，呈現明顯點
      狀出血及瀰漫性發紅的現象，極似瀰漫性軸索損傷之變化
      。腦幹也見點狀出血。…(2)顯微鏡觀察結果：腦髓：硬膜
      下出血開始有嗜中性白血球浸潤。腦髓除瀰漫性點狀出血
      及水腫外，尚有散在性神經細胞之缺氧性變化及軸索變性
      。…肺臟：鬱血水腫合併瀕死前支氣管肺炎。…(4)對死因
      之看法：根據送鑑資料記載，死者董明季，男，三十歲，
      於九十三年十月一日十二時三十七分被人發現倒臥於臺北
      縣五股鄉○○路○段花園仙境產業道路旁，送淡水馬偕醫
      院急救，轉台北馬偕醫院手術，但仍延至次日十八時九分
      不治死亡。診斷顱內出血及腦挫傷。解剖發現頭部一處挫
      裂傷及身上多處挫傷（皆為鈍傷），顱內有硬膜下出血及
      瀰漫性軸突損傷。雖然硬膜下血腫已清除，但腦本身之傷
      害仍嚴重而造成昏迷及合併吸入性肺炎。綜合以上死亡經
      過及解剖所見，董明季係遭受頭部外傷後合併中樞神經系
      統衰竭及心肺循環衰竭而死亡（他殺）」，此有臺灣板橋
      地方法院檢察署勘驗筆錄、驗斷書、相驗屍體證明書、相
      驗照片、解剖照片、馬偕醫院診斷證明書（醫師囑言：患
      者於九十三年十月一日由急診入院，接受緊急開顱手術移
      除血塊，術後送至外科加護病房，因病情持續惡化，病患
      於九十三年十月二日十八時九分死亡）、法務部法醫研究
      所九十三年十二月一日法醫理字第09300039 73 號函及函
      覆之法務部法醫研究所（93）法醫所醫鑑字第一五三五號
      鑑定書在卷可稽。上開解剖鑑定認被害人董明季頭頂有一
      條縱行裂傷長三公分及身上有多處挫傷，而因遭受頭部外
      傷後合併中樞神經系統衰竭及心肺循環衰竭而死亡之結果
      ，核與被告甲○○、袁志維、丁○○上開供述傷害之情節
      相符，即被害人董明季所受上開傷害，係被告袁志維持鐵
      製玩具手槍重擊被害人頭部（此應為造成被害人董明季頭
      頂有一條縱行裂傷長三公分之傷害），另被告袁志維在上
      開道場二樓房間持木棍毆打被害人董明季，嗣並與丁○○
      在上開道場一樓外共同毆打被害人董明季，及之後被告黃
      政偉與另二名不詳成年男子共同徒手毆打被害人董明季之
      頭部、以腳踹被害人董明季之身體所共同造成。
    (五)被告黃政偉、林添進、甲○○、袁志維與丁○○確有共同
      傷害被害人董明季之犯意聯絡：
      查被告黃政偉於九十三年八、九月間透過林添進介紹，以
      三萬元之代價向董明季購買第二級毒品安非他命，惟董明
      季竟以白糖充數，黃政偉欲找董明季出面解決問題，但董
      明季避不見面，黃政偉不甘受騙，決意教訓董明季，遂委
      由林添進負責尋找董明季，因董明季與被告甲○○係國小
      同學，林添進即委請甲○○尋找董明季等事實，已如前述
      ，而被告袁志維、丁○○係透過被告林添進知悉被告黃政
      偉與董明季間之糾紛，又被告甲○○委託董明季之友人蔡
      正一找董明季出面解決糾紛，並請蔡正一轉告董明季「要
      小心一點，不要被抓到，否則別人要修理」等語，嗣甲○
      ○查明董明季之住處，於同年九月三十日帶同林添進、黃
      政偉等人前往董明季位於臺北縣五股鄉○○路四六巷十三
      弄六之二號住處找董明季，惟未遇董明季，事後董明季知
      悉甲○○帶黃政偉已找上門，自知躲避無門，於翌日即十
      月一日八時許以電話詢問甲○○何以帶黃政偉等人至其住
      處，甲○○則質之三萬元之債務如何處理，董明季應允將
      處理，稱會聯絡林添進，並於十時許至上開道場，請甲○
      ○到場幫忙圓場等語，而董明季亦即以電話告知林添進將
      於十時許到上開道場處理上開債務糾紛，林添進知悉後即
      先以電話告知黃政偉此事，並以電話聯絡寄宿在上開道場
      之袁志維於確認董明季到達後立即回報，且稱怕甲○○、
      丁○○抓不住董明季，要其負責看著等語等事實，亦據被
      告林添進、甲○○、袁志維、丁○○、黃政偉及證人蔡正
      一供述明確，茲就渠等供述分述如下：
      1.被告甲○○於警詢中供述「據我所知我聽我二叔林添進
        當面向我說，奶油與董明季有一筆金錢及毒品糾紛，且
        聽過林添進說過綽號奶油的名字」、「（問：據警方調
        閱你所持有之行動電話0000000000號通聯紀錄，董明季
        於九十三年十月一日八時三十九分五十一秒以家用電話
        00-00000000號撥打你行動電話0000000000號通話時間
        至八時五十二分十八秒止，談話內容為何？）通話重點
        為董明季要我幫他，向我二叔林添進說一筆三萬元錢的
        情，看可不可以延遲歸還，然後約我到崑崙山道場找我
        二叔，我並向董明季稱你先跟我二叔約好，董明季即回
        稱叫我直接過去」等語（參見93年度偵字第16322號偵
        查卷第224頁至231頁）；
      2.被告甲○○於偵查中結證稱「我知道的是二叔要處理一
        件三萬元毒品的事，債主好像是奶油黃政偉，且二叔沒
        跟我說找到要如何處理他，只是我在事發前一天的九月
        三十日，我有帶二叔到董明季家去找他，可是我們按電
        鈴沒人開，十月一日當天我是接到董的電話才去道院的
        。…」等語（參見93年度偵字第16322 號偵查卷第2789
        頁）；
      3.被告甲○○於九十四年三月二十八日檢察官訊問時供述
        「（問：林添進事後發現奶油買的是假毒品，是否透過
        你找出小胖？）他有問我能否找得到小胖，但我找不到
        小胖」、「（問：九十三年九月三十日下午三點多，你
        有無跟其他人至死者家中？）我有去，我和二叔二人有
        去，我在巷口，沒有上樓，我告訴林添進，小胖家在那
        裡後我就走了，至於林添進有無上去或有無帶人來，我
        也不清楚」、「（問：九十三年十月一日小胖是何人通
        知其到場？）當天早上八點多，小胖打電話給我，他問
        我為何有那麼多人去他家，我問他欠二叔三萬元要如何
        處理，小胖說他要處理，他叫我至現場幫他說話圓場，
        他說他十點多會到，我接到電話時我在家，之後我就趕
        快趕過去，他說他會聯絡二叔過去」等語（參見本院93
        年度訴字第45號卷(二)第204 至207 頁）；
      4.被告甲○○於本院審理結證稱「（辯護人林律師問：你
        在九月三十日有無去找董明季，還有哪些人去？）有的
        ，林添進有過去，我沒有看到其他人，我自己也沒有帶
        人」、「（辯護人林律師問：當天為何要去找董明季？
        ）因為林添進要找董明季找不到」、「（辯護人林律師
        問：知否為何要找董明季？）現金三萬元」、「（辯護
        人陳律師問：你在九月初，案發前一個月你有打電話給
        蔡政一，打聽董明季的消息？）有的，因為他都跟董明
        季在一起」、「（辯護人陳律師問：你是怎麼根蔡正一
        講的？）我說我有事要找董明季，是一件三萬元的事情
        」等語（以上參見本院93年度重訴字第45號案卷(二)九十
        四年四月二十二日審判筆錄）；
      5.被告袁志維於警詢中供稱「九十三年十月一日十時多，
        我接到我師傅林添進的電話，意指綽號小胖（即董明季
        ）會來道場，叫我幫他看一下及抓他，他怕阿財、小弟
        （即被告甲○○）抓不住他」等語（參見93年度偵字第
        16554號偵查卷第14頁）；另供稱「林添進介紹董明季
        給綽號奶油之男子認識，並由奶油出錢三萬元，向董明
        季購買毒品，而董明季卻拿一包糖給奶油，奶油即懷恨
        在心，叫林添進要交出董明季給他處理，林添進即以二
        叔身分透過甲○○幫忙找董明季，但未找到董明季，隔
        （九十三年十月一日）日林添進打電話給我稱董明季可
        能會到崑崙山道場，要我下樓看董明季來了沒，我下樓
        至二樓間有看到董明季、甲○○在丁○○二樓房間休息
        室內，我即回電給林添進稱董明季來了，林添進即向我
        回稱我有通知奶油趕過來了」等語（參見93年度偵字第
        16554號偵查卷第254 頁）；
      6.被告袁志維於偵查中結證稱「我平常就住崑崙道院，那
        天上午我睡到十點左右，接到我師父林添進的電話，說
        等一下小胖董明季會到，要我下去二樓幫甲○○與阿財
        抓小胖，因為小胖較壯，他怕他們抓不住他…」、「…
        據我所知綽號奶油是我師父介紹給董向他買毒品的，結
        果董拿了奶油三萬，卻給他一包糖，奶油不爽，我師父
        在九月三十日有打電話給我說他要去董家找董，問我要
        不要一起去幫忙，不過我沒去，因為我之前有聽過我師
        父講董坑奶油的事，所以我覺得他應該是要去找董解決
        此事，我還有聽奶油說過，他不爽到不要錢，也不要東
        西了，只要把董交給他就可以了」、「（問：師父打電
        話給你時有說要把董交給奶油？）他是之前有講過要我
        們幫忙找到董，把董交給奶油」等語（參見93年度偵字
        第16554號偵查卷第223 、224頁）；另供稱「那天我上
        午十點時還在睡覺，是林添進打電話叫醒我，要我下樓
        看董來了沒，我在二、三樓梯轉角看到董在二樓房間內
        ，就打電話給林添進跟他說董有來，他說他已叫奶油過
        來了」、「（問：林添進到底要多少人找董？是否有委
        託你找？）林添進有跟我說過有叫甲○○找董出來，因
        為董是彭的朋友」、「（問：林添進找董明季是否是要
        把他交給奶油？）我只是聽林添進說董騙了奶油三萬元
        ，所以董與奶油間有摩擦，而林添進要找董就是要把
        董交給奶油」等語（參見93年度偵字第16554號偵查卷
        第261、262頁）；
      7.被告袁志維於九十四年三月三十日檢察官訊問時供稱「
        （問：林添進和你何關係？）他是我師父，我們一同做
        道事，後我又改做葬儀社工作」、「（問：在死者被打
        死那一天之前，你有無和你師父至死者家？）我沒有去
        」、「（問：九十三年十月一日死者至崑崙山道場二樓
        時，你有無在現場？）有，我原本在三樓，後林添進打
        電話給我，他叫我去看死者來了沒有，我下去時看到死
        者和甲○○在泡茶」、「（問：林添進叫你看死者來了
        否是何意？）因為之前死者和林添進約好要來，結果都
        沒有來，所以他叫我去看死者來了沒，而且他怕小弟和
        丁○○抓不住他，叫我去看著他」等語（參見本院93年
        度重訴字第45號卷(二)第208 至211頁）；
      8.被告袁志維於本院審理時結證稱「（辯護人陳律師問：
        你住在崑崙山道場多久？）二年或三年」、「（辯護人
        陳律師問：請陳述當天在崑崙山道場發生的情形如何？
        ）當天林添進打電話給我，問我董明季有無到廟裡，要
        我去看來了沒有，就看到董明季有來，我打電話給林添
        進。我叫董明季進去小房間，他不進去，我就打他一下
        ，就把他拖進去，然後我就離開。走開之後，我到樓上
        去，打電話給林添進告訴他董明季來了…」、「（辯護
        人陳律師問：你們與董明季有無其他過節？）我本人與
        董明季沒有過節」等語（參見本院93年度重訴字第45號
        案卷(三)九十四年五月二十五日審判筆錄）；
      9.被告丁○○於偵查中供稱「（問：知道本件事的起因？
        ）我所知都是小弟他叔叔與小胖之間因買毒品所結下的
        樑子，奶油也有份，是小弟他叔叔找小弟幫忙解決，小
        弟來找我，我說不想管，因為牽涉到毒品，而我很排斥
        毒品，可是小弟說那是他叔淑《即林添進，我都叫他師
        父『台語』》的事，沒法不管，我就說好吧，不然請小
        胖到道院面對面談…」等語（參見94年度偵緝字第458
        號偵查卷第42至43頁反面）；
      10.被告林添進於警詢中供稱「（問：你是否於九十三年九
        月三十日十五時至十七時間，與甲○○、陳俊凱、綽號
        阿源之男子一同前往董明季住處找董明季？）有的」、
        「（問：甲○○為何要叫你一同前往找董明季？）是甲
        ○○要讓我知道董明季的住處」（以上參見93年度偵字
        第16 554號偵查卷第130頁）、「（問：有打電話給奶
        油過來處理這件事？）有，我跟奶油說他拜託我找董明
        季，董跟我約在道院，但我人不在那邊，如你要找他就
        自己過來看董在不在」、「（問：為何奶油拜託你找董
        ？）因為奶油曾經與董明季有債務的糾紛，是跟董買安
        非他命，結果奶油被他騙了三萬元，因為我認識董明季
        ，且我在奶油的公司」、「（問：是否因為董是你介紹
        給奶油買毒品的人才要你找董？）是，我有在今年八月
        份把董介紹給奶油，之後他們何時買賣毒品及其他詳情
        我就不知道了」、「（問：你有跟彭說要如何處理董明
        季？）彭說他有聯絡到董，說要來道院，問我人在不在
        道院，我跟他說我沒辦法過來，不過我會交代志維看住
        他」、「（問：你們九月三十日有去董明季家找過董？
        ）有，是我與甲○○、奶油及甲○○帶的兩個不認識的
        人去，但是那天董沒在家，只看到他的機車」、「（問
        ：與甲○○的關係？為何他要幫你找董？）我是他的二
        叔，他是我哥哥的女婿，因為我跟他說過既然你認識董
        ，而董明季欠叔叔三萬元，你找到他就跟叔叔講一聲，
        所以他就幫我找」等語（參見93年度偵字第17476號偵
        查卷第127至129頁）；
      11.被告林添進於偵查結證稱「（問：董明季坑了黃政偉後
        ，黃有無跟你說要教訓董明季？）黃跟我說我朋友《指
        董明季》欠他三萬元，說董有騙他，要我幫他找人來解
        決此事，他要跟董要那三萬元」、「（問：有辦法找到
        董？）沒辦法，我連他住哪裡都不知道，就找董的同學
        甲○○，也就是我哥哥的女婿幫忙找」、「（問：是否
        有打電話給袁志維確定董明季有沒有到？）有，我打給
        他，跟他說若有人要找我的話，麻煩打電話給我，並幫
        我接待一下，後來袁志維有打來說董明季來了，且董有
        說要來處理與黃的事，我就打電話給黃政偉跟他說董會
        來」等語（參見93年度偵字第17476號偵查卷第166 至
        168頁）；
      12.被告林添進於本院審理時結證稱「（公設辯護人問：袁
        志維與你何關係？）他叫我師父，我們是作相同工作，
        他都叫我師父」、「（公設辯護人問：袁志維為何住崑
        崙山道場？）他沒有地方住，順便照顧到場，他不用付
        房租，順便整理廟宇」、「（公設辯護人問：當天董明
        季在十月一日八點左右，有無打電話給你？）有的，我
        有接到電話，甲○○有接到董明季的電話，他們是同學
        ，要甲○○陪他到廟裡，當債務糾紛調解人，說十點要
        到廟裡，甲○○打電話給我，說董明季早上打電話給他
        ，請他當調解人，要當他與黃政偉的債務糾紛中間人，
        八點多我在工作，我在法會會場，他打電話給我，說今
        天我有打電話給甲○○，幫我當中間人，問我在不在家
        ，我不在家。我說你要來也不是先聯絡，說要與黃政偉
        講債務，我說沒有關係，我說你請甲○○，要董明季先
        來，到了再打電話給我」、「（公設辯護人問：接到電
        話後，有無打電話給林添福？）沒有，我在等董明季打
        電話給我，他沒有打電話給我，約十點左右，我打電話
        給袁志維，他說他中午要出去，我說董明季早上打電話
        給我說要到廟裡與黃政偉講債務問題，我現在在做法事
        ，我要他留意，打電話給我，過一會，袁志維打電話給
        我，說董明季到了，我說好，我現在打電話給黃政偉…
        」、「（辯護人陳律師問：九十三年九月三十日你去找
        小胖，找到的話如何處理？）我是拜託甲○○幫我找董
        明季，他說他知道董明季的住處，問我是否要去看看，
        我中午休息時，我打電話給黃政偉，告訴他董明季住五
        股，我說要帶他去，黃政偉也不認是我姪女婿甲○○，
        所以我帶黃政偉去。到董明季家時，按門鈴人不在，我
        說你知道他家了」、「（檢察官問：你接到董明季電話
        以後，隨即通知黃政偉說董明季要過來？）我有打電話
        黃政偉」等語（參見本院93年度重訴字第45號案卷(二)九
        十四年四月二十二日審判筆錄）；
      13.證人蔡正一於本院審理時結證稱「（辯護人劉律師問：
        是否認識甲○○？）認識，朋友」、「（辯護人劉律師
        問：是否認識董明季？）認識，朋友」、「（辯護人劉
        律師問：你知否董明季與甲○○之間的關係？）知道，
        是朋友，從國小的時候就開始認識」、「（辯護人劉律
        師問：你知否董明季有一個三萬元糾紛的事情？）知道
        ，人家給董明季三萬元，董明季錢拿走，東西沒有給人
        家，好像是賣毒品的錢」、「（辯護人劉律師問：你剛
        說董明季託你找甲○○出面，大約是何時的事情？）董
        明季出事當天，他載我回我住處，董明季說可以找甲○
        ○出面協調，董明季當天還特別強調要找甲○○出面協
        調」、「（辯護人劉律師問：請求提示93年度偵字第16
        554號偵查卷第117頁倒數第四行《審判長提示93年度偵
        字第16554號偵查卷第117頁》，筆錄中有提到甲○○有
        說他要修理董明季，要他小心一點，這句話是否是你的
        意思？）我的意思是說，甲○○要我轉告董明季，要董
        明季小心一點，不要被抓到，否則別人要修理董明季」
        、「（檢察官問：你剛說人家給董明季三萬元，董明季
        沒有給貨，人家是指誰？）甲○○他三叔方面的人」、
        「（檢察官問：剛剛提示的筆錄，你的意思是說甲○○
        確有跟你講過要董明季小心一點，不要給人家抓到，否
        則人家要修理董明季？）是的」、「（辯護人陳律師問
        ：請求提示93年度偵字第16322號偵查卷第74至76頁，
        《審判長提示93年度偵字第16322號偵查卷第74至76頁》
        ，在董明季出事前，甲○○跟你聯絡的內容為何？）甲
        ○○打電話給我，問我有沒有辦法找到董明季，說手機
        不見，無法找到，我說我找看看，我找到再跟甲○○講
        ，甲○○大約打了二次電話給我，三萬元的部分，如我
        剛剛所講」等語（參見本院93年度重訴字第45號案卷(四)
        九十四年十一月四日審判筆錄）。
      綜上，復參酌被告黃政偉自承其接獲被告林添進電話通知
      董明季已至上開道場後，即前往道場，惟未見董明季，即
      以電話聯絡被告甲○○確認董明季所在位置，並要求被告
      甲○○停車等候其到來等情，及被告袁志維、丁○○在道
      場均有出手毆打傷害董明季，另被告黃政偉亦與上開二名
      男子在上開廢棄工廠前共同毆打傷害董明季，而被告甲○
      ○自始至終均在場參與，足堪認定被告黃政偉、林添進、
      甲○○、袁志維與丁○○間就被告黃政偉因受董明季詐騙
      三萬元毒品一事，而欲找董明季教訓一事彼此間確有傷害
      之犯意聯絡。否則被告甲○○何以於被告袁志維、丁○○
      毆打董明季後，以車載董明季前往臺北縣五股鄉山區（雖
      其辯稱係要載董明季就醫，惟若係要就醫，何需綑綁董明
      季，且自始至終均未載董明季前往醫院救治），並在半途
      等候被告黃政偉，且在被告黃政偉與另二名不詳男子共同
      毆打董明季時，始終在場，最後亦是由其與被告丁○○共
      同將傷重之董明季丟棄在路旁；而袁志維亦自承與董明季
      並無任何過節，既無任何過節，何需持槍重毆董明季頭部
      ，致其血流滿面後，復與被告丁○○共同徒手毆打董明季
      ；另被告丁○○雖辯稱伊係因董明季偷伊手機才出手打董
      明季云云，惟若被告丁○○僅因懷疑其手機被董明季偷一
      節而出手，其在上開道場二樓以木棍毆打董明季應已足洩
      憤，何以再與被告袁志維自後追捕董明季，而在上開道場
      一樓外與被告袁志維共同徒手毆打董明季，且事後仍陪同
      被告甲○○駕車載董明季前往臺北縣五股鄉山區，並於被
      告黃政偉與另二名不詳男子共同毆打董明季時，始終在場
      ，最後亦由其陪同被告甲○○共同將傷重之董明季丟棄路
      旁，復參酌被告袁志維於於九十四年三月三十日檢察官訊
      問時供稱「（問：在事發後，你們這些被告是否在一起談
      論這些事情，時間和地點？）有，在十月四日下午一、二
      點，小弟先來道場五樓，後林添進打電話叫我上五樓頂，
      說有事要和我談，上去後小弟說董明季死掉了」、「（問
      ：你知他被告如何串供？）林添進有提議說是死者來廟裡
      來偷東西，被翟某發現，翟某就打他，我看到他們在追趕
      ，我就幫忙抓，我把他抓到車上後，小弟把他載出去，其
      他部分我就不知道，有關我的部分是林添進叫我這樣講」
      等語（參見本院93年度重訴字第45號卷(二)第208 至211 頁
      ）；及於本院審理時結證稱「（檢察官問：林添進不是有
      說是因為死者來廟裡偷東西，被丁○○發現，丁○○打他
      ？）剛開始的時候講的。是在我投案的前幾天講的，是當
      面講的，大概是這個意思」、「（審判長問：剛剛詰問過
      程，你提到林添進要串供，你認為是在討論，林添進到底
      所謂串供的內容是什麼？）林添進曾經說過，警察問的話
      ，就說是董明季到廟裡偷東西，被丁○○發現，被丁○○
      打，我下去幫忙抓」等語（參見本院93年度重訴字第45號
      案卷(三)九十四年五月二十五日審判筆錄），顯見被告丁○
      ○辯稱係為董明季偷其手機才出手打董明季云云，不足採
      信。
    (六)被告甲○○、袁志維、丁○○與黃政偉於客觀上能預見被
      害人因傷重致死之結果發生：
      按刑法第二百七十七條第二項傷害致人於死之罪，係因犯
      傷害罪致發生一定結果而為加重其刑之規定，按照同法第
      十七條固以行為人能預見其結果發生時，始得適用，但上
      人於甲乙等叢毆被害人時，既在場喝打，此種傷害行為，
      足以引起死亡之結果，在通念上不得謂無預見之可能，則
      上訴人對於被害人之因傷身死，即不能不負責任（最高法
      院二十九年上字第一０一一號判例參照）；又刑法上之傷
      害人致死罪為結果犯，如多數人下手毆打，本有犯意之聯
      絡，即屬共同正犯，對於共犯間之實施行為，既互相利用
      ，就傷害之結果，自應同負責任（最高法院十九年上字第
      一八四六號判例參照）；又死亡之結果，自係上訴人等合
      同行為所致，無論死於何人所加之傷，在共犯間均應負全
      部之責，並無分別何部分之傷孰為下手人之必要（最高法
      院二十七年上字第七五五號判例參照）；又共同正犯在犯
      意聯絡範圍內之行為，應同負全部責任，惟加重結果犯，
      以行為人能預見其結果之發生為要件，所謂能預見乃指客
      觀情形而言，與主觀上有無預見之情形不同，若主觀上有
      預見，而結果之發生又不違背其本意時，則屬故意範圍；
      是以，加重結果犯對於加重結果之發生，並無主觀上之犯
      意可言，從而共同正犯中之一人所引起之加重結果，其他
      之人應否同負加重結果之全部刑責，端視其就此加重結果
      之發生，於客觀情形能否預見；而非以各共同正犯之間，
      主觀上對於加重結果之發生，有無犯意之聯絡為斷（最高
      法院九十一年台上字第五０號判例足資參照）。又按頭部
      為人體之要害，若經重擊，客觀上可能致死，查被告袁志
      維持客觀上足以對人之生命、身體造成危害之鐵製玩具手
      槍朝被害人董明季之頭部重擊，客觀上足以致人於死（且
      被害人董明季之死因係遭受頭部外傷導致中樞神經系統衰
      竭及心肺循環衰竭而死亡，已如前述），而被告甲○○與
      丁○○亦在場親眼目賭，此應為被告袁志維、甲○○與丁
      ○○客觀上所能預見，而被告丁○○仍以木棍毆打被害人
      董明季後，復與被告袁志維共同徒手毆打被害人董明季。
      又被告黃政偉與另二名不詳姓名成年男子在前開廢棄工廠
      前，已見董明季受有頭部外傷等傷害【此可參照被告黃政
      偉於警詢中供稱伊連絡上小弟後稱在壟鉤路，伊趕過去跟
      他會合，見面時問他人在哪裡，小弟說在後車廂，伊就到
      後車廂看一下人長什麼樣，伊看到他到處是血…全身都是
      血奄奄一息（詳93年度偵字第17467號偵查卷第29至39 頁
      ）；於偵查中供稱到了廢棄工廠，約看五分鐘，那時他《
      指董明季》奄奄一息錢要不到了（詳93年度偵字第17467
      號偵查卷第129至132頁）】，如使力踢踹或毆打董明季頭
      部等處，將有可能造成董明季傷勢嚴重而發生死亡之結果
      ，此應為被告黃政偉及二名不詳成年男子客觀上所能預見
      ，而被告黃政偉與該二名不詳姓名之成年男子仍共同徒手
      手毆打董明季頭部，並共同以腳踹董明季之全身，造成被
      害人董明季受有如事實欄所述傷害，嗣並因頭部遭受外傷
      導致中樞神經系統衰竭及心肺循環衰竭而不治死亡，是被
      告袁志維、丁○○、黃政偉與該二名不詳姓名之成年男子
      共同傷害被害人董明季之合同意思範圍內，就其可預見之
      共同傷害人死亡之加重結果，即應負共同傷害致人於死之
      刑責。而被告甲○○雖未下手傷害被害人董明季，然其既
      與被告黃政偉、林添進、袁志維、丁○○等人間有共同傷
      害之犯意聯絡，且於被告袁志維、丁○○、黃政偉等人行
      兇過程始終在場，最後復將傷重之被害人董明季棄置於路
      旁，自仍應就全部犯罪事實負共犯責任。至被告林添進雖
      有共同傷害被害人董明季之犯意聯絡，然其於上開時、地
      ，被告甲○○、袁志維、丁○○及被告黃政偉等人傷害被
      害人董明季時，並未在場參與或目賭實際行兇過程，對於
      被害人董明季因傷害而發生死亡之結果，尚難認有預見之
      可能，故僅應就其有共同犯意聯絡之傷害部分，與被告黃
      政偉、甲○○、袁志維、丁○○負共犯責任。
    綜上所述，被告六人所辯均無可取，尚難憑信。本案事證明
    確，被告等人前揭犯行，堪以認定。
三、論罪科刑部分：
    核被告黃政偉、甲○○、袁志維、丁○○所為，均係犯刑法
    第二百七十七條第二項前段之傷害致死罪；被告林添進則係
    犯同法第二百七十七條第一項之傷害罪。被告黃政偉、林添
    進、甲○○、袁志維、丁○○（另被告黃政偉與姓名年籍不
    詳之上開二名成年男子間）間，就上開傷害犯行，分別有犯
    意聯絡及行為分擔，均為共同正犯。公訴人雖認被告黃政偉
    、林添進、甲○○、袁志維、丁○○係共犯刑法第二百七十
    一條之殺人罪嫌，惟按殺人與傷害致死之區別，即在下手加
    害之時，有無致被害人死亡之犯意為斷，即被告在主觀上有
    無奪取被害人性命之預見與欲望。至被害人受傷之部位、傷
    痕之多寡，被告所持之凶器、犯案之動機等，均為法院參考
    之重要資料，但並非唯一絕對之標準，此有最高法院四十四
    年台上字第三七三號、五十一年台上字第一二九一號判例意
    旨可資參照。被告等均堅決否認有殺人犯意，而依前開被告
    等人之供述以觀，可認本案係肇因於董明季訛詐被告黃政偉
    向其購買安非他命之三萬元，而欲找董明季教訓之，但被告
    黃政偉、林添進、甲○○、袁志維、丁○○均未提及欲致董
    明季於死等語，而被告袁志維與丁○○在上開道場毆打董明
    季後，並未持續行凶，反係由被告甲○○駕車載董明季離開
    道場；另被告黃政偉與另二名不詳成年男子雖有毆打被害人
    董明季頭部及以腳踹被害人董明季之身體等犯行，惟案發時
    被害人董明季並未當場死亡（董明季係於九十三年十月一日
    十二時三十七分許被人發現倒臥於臺北縣五股鄉○○路○段
    花園仙境產業道路旁，經送淡水馬偕醫院急救，轉台北馬偕
    醫院手術，但仍延至翌日即十月二日十八時九分不治死亡之
    事實，已如前述），尚有氣息，而被告黃政偉等人又係在無
    外力阻止之情形下，自行罷手離開現場，並未繼續戕害被害
    人當場死亡，抑或確定被害人死亡後才離開，是被告等意在
    教訓即傷害被害人甚明，故綜合上開各情以觀，尚難認被告
    等有欲置被害人於死之決意，公訴意旨認被告等均係犯殺人
    罪嫌部部分，尚有未洽，惟起訴之基本社會事實相同，應予
    變更起訴法條，併此敘明。查被告丁○○曾於八十九年間因
    贓物案件，經本院以八十九年度易字第三三九一號判決判處
    有期徒刑三月確定，於九十年八月八日執行完畢，此有臺灣
    高等法院被告全國前案紀錄表在卷可查，其受有期徒刑之執
    行完畢後，五年以內再犯本件有期徒刑以上之罪，為累犯，
    應依刑法第四十七條之規定，加重其刑。爰審酌被告黃政偉
    、林添進、甲○○、袁志維、丁○○之素行、犯罪之動機、
    目的、傷害之手段、所生損害重大；被告黃政偉矢口否認與
    上開二名不詳姓名之成年男子共同傷害被害人致死，犯後態
    度不佳，並無悔意，亦未與被害人家屬達成民事和解；被告
    林添進、甲○○、丁○○於犯後亦避重就輕，且亦未與被害
    人家屬達成民事和解；另被告袁志維與被害人董明季間原無
    怨隙，僅因前開肇因即持槍重擊被害人董明季頭部後，復又
    徒手毆打被害人，而被害人之頭部外傷係導致死亡之重要因
    素之一，惟其犯後尚有悔意，並與被害人家屬達成民事和解
    ，此經被害人之母親丙○○○於本院九十四年十一月七日審
    理時供陳屬實，並當庭表示願意原諒被告袁志維（詳本院九
    十四年十一月七日審判筆錄）等一切情狀，分別量處如主文
    第一項至第五項所示之刑。至被告袁志維用以重擊被害人之
    未具殺傷力之玩具手槍一支，業據其供述已丟棄；另被告丁
    ○○用以毆打被害人之木棍一支，既未經扣案，且據其所供
    亦不知該木棍所在何處，是均不另為沒收之諭知，附此敘明
    。
貳、無罪部分：
一、公訴意旨以被告林添福基於幫助被告黃政偉、林添進、甲○
    ○、袁志維、丁○○等人殺人之犯意，提供其所經營位於臺
    北縣五股鄉○○路六八號七弄一號之崑崙山道場，供被告甲
    ○○、號袁志維、丁○○等人共同毆打被害人董明季，因認
    被告林添福係涉犯刑法第三十條、第二百七十一條第一項幫
    助殺人罪嫌等語。
二、按犯罪事實應依證據認定之，無證據不得認定犯罪事實，刑
    事訴訟法第一百五十四條第二項定有明文；次按認定犯罪事
    實，須依證據，而所謂證據，係指合法之積極證據就犯罪事
    實能為具體之證明者而言；又認定不利於被告之事實，須依
    積極證據，苟積極證據不足為不利於被告事實之認定時，即
    應為有利於被告之認定，更不必有何有利之證據，最高法院
    三十年上字第八一六號著有判例。又苟未能發現相當證據，
    或證據不足以證明，自不能以推測或擬制之方法，以為裁判
    基礎，此觀同院四十年度台上字第八六號判例意旨自明。
三、訊據被告林添福固承認於案發時在上開道場一樓房間內有聽
    到一樓停車場處傳來打架的聲音，並在一樓大廳叫袁志維等
    人不要打了之事實，惟堅決否認有何幫助殺人犯行，辯稱伊
    係住在道場一樓，二、三樓是廟，有人上去的話，伊根本不
    知道，且這件事情從頭到尾伊根本不知道，伊也不可能提供
    地方讓人家打人等語。
四、經查：
    (一)被告林添進與林添福係臺北縣五股鄉○○路六八巷七弄一
      號崑崙山道場之共有人，該道場之一樓係林添福家人平日
      居住處所（有獨立進出門戶），二樓係供信眾祭拜處所（
      其出入有獨立於一樓住家外之樓梯可相通），三樓則係大
      殿（可經由二樓內之樓梯到達三樓，亦可由屋外經二樓之
      樓梯通往三樓），袁志維、丁○○則分住於道場之二、三
      樓，平日跟隨林添進（稱林添進為師父）從事殯葬禮儀業
      等事實，業據被告甲○○、袁志維、丁○○、林添進供述
      明確及證人林佩珊證述屬實，茲就渠等供述分述如下：
      1.被告甲○○於本院審理結證稱「（辯護人潘律師問：當
        天是否是董明季主動打電話給你？）是的」、「（辯護
        人潘律師問：是否約在道場？）是的」、「（辯護人潘
        律師問：為何約在道場？）林添進住在那裡」、「（辯
        護人潘律師問：道場是否是公眾可以自由出入？）是的
        」（以上參見本院93年度重訴字第45號案卷九十四年四
        月二十二日審判筆錄）、「（公設辯護人彭問：當天跟
        董明季約在到場，有無先跟林添福說？）沒有，他們住
        一樓，我與董明季約二樓，一樓是住宅，二樓是算是公
        共場所，是拜拜的地方，所以我直接上二樓」等語（參
        見本院93年度重訴字第45號案卷(二)九十四年四月二十二
        日審判筆錄）；
      2.被告袁志維於本院審理時結證稱「（辯護人陳律師問：
        你住在崑崙山道場多久？）二年或三年」、「（辯護人
        陳律師問：請陳述當天在崑崙山道場發生的情形如何？
        ）當天林添進打電話給我，問我董明季有無到廟裡，要
        我去看來了沒有，就看到董明季有來，我打電話給林添
        進…」等語（參見本院93年度重訴字第45號案卷(三)九十
        四年五月二十五日審判筆錄）；
      3.被告丁○○於本院審理時結證稱「（辯護人陳律師問：
        你在崑崙山道場住了多久？）沒有多久，大約一、二個
        月」、「（辯護人陳律師問：董明季是要來找何人？）
        找甲○○的叔叔」、「（辯護人陳律師問：當天林添進
        不在，是否要再找其他人？）他說要找甲○○」、「（
        辯護人陳律師問：發生在何地？）在二樓房間外面走道
        旁邊」等語（參見本院93年度重訴字第45號案卷(三)九十
        四年六月二十八日審判筆錄）；
      4.被告林添進於本院審理時結證稱「（公設辯護人問：崑
        崙山道場產業是誰的？）我爺爺的，現在還沒有辦繼承
        ，我欠遺產稅，所有權人是我們自己家族，我們是自然
        繼承的，有四個人，我及林添福、二個妹妹，是我們共
        有的」、「（公設辯護人問：你有無使用權？）有的」
        、「（公設辯護人問：袁志維與你何關係？）他叫我師
        父，我們是作相同工作，他都叫我師父」、「（公設辯
        護人問：袁志維為何住崑崙山道場？）他沒有地方住，
        順便照顧到場，他不用付房租，順便整理廟宇」等語（
        參見本院93年度重訴字第45號案卷九十四年四月二十二
        日審判筆錄）；
      5.被告林添進於本院審理時供稱「（審判長問：道場平常
        住哪些人？）林添福的家屬，三樓是袁志維住，二樓是
        丁○○住，我也住那裡，但是有時候我沒有回去」、「
        （審判長問：道場一樓做何用途？）道場一樓是住家，
        二樓是給人家拜拜的，外面有樓梯可以上二樓讓人拜拜
        ，樓下沒有樓梯，三樓是大殿，三樓是要從外面的樓梯
        ，經過二樓後再上三樓，無法從一樓上去」、「（審判
        長問：當初何人同意讓袁志維、丁○○住在道場？）我
        同意的」等語（參見本院九十四年十一月七日審判筆錄
        ）；
      6.證人林佩珊即被告林添福之女於本院審理時結證稱「（
        公設辯護人彭問：袁志維、丁○○是否認識？）我知道
        ，但不熟」、「（公設辯護人彭問：為何知道？）袁志
        維是我叔叔林添進的學生，是聽我叔叔說袁志維是他的
        學生，我知道他們是誰，但不熟，袁志維住我們家樓上
        ，是我叔叔答應的」、「（公設辯護人彭問：袁志維住
        你們家幾樓？）三樓」、「（公設辯護人彭問：丁○○
        住幾樓？）二樓」、「（公設辯護人彭問：他們進出你
        家，是否會跟你家人報告？）不會，他們住樓上，他們
        自己走樓梯上去」、「（公設辯護人彭問：你家是道場
        ，有無管制人員進出？）沒有管制」、「（公設辯護人
        彭問：他們的朋友來找他們的話，是否會跟你家人報告
        ？）不會，我們也不知道，他們上樓不需經過我們家，
        樓梯是在我們家外面，到二樓、三樓不需經過我們家，
        樓梯是在我們家外面，到二樓、三樓不需要經過室內」
        等語（參見本院93年度重訴字第45號案卷(四)九十四年十
        月三日審判筆錄）。
    (二)本案係肇因於被告林添進居間介紹被告黃政偉向被害人董
      明季購買安非他命，惟董明季竟訛詐被告黃政偉購買安非
      他命之三萬元後避不見面，被告黃政偉不甘受騙，決意教
      訓董明季，而委由居間人即被告林添進負責找出董明季，
      被告林添進則再委由被告甲○○代為尋找董明季，嗣董明
      季知悉被告黃政偉於九十三年九月三十日已找到其住處，
      自知躲避無門後，即主動於翌日即十月一日聯絡被告甲○
      ○、林添進欲至道場處理上開債務問題等事實，已如前述
      ，被害人董明季係與被告林添進、甲○○聯絡後直接約於
      上開道場見面，並未事先經過被告林添福之同意始約於道
      場見面，況被害人董明季與被告甲○○、袁志維、丁○○
      等人見面之處所係上開道場二樓（係供信眾祭拜之處所）
      ，該處與被告林添福居住之一樓有各自獨立之進出門戶，
      被害人董明季至該道場二樓既無庸經過被告林添福居住之
      一樓，被告林添福實無從事先知悉董明季至道場二樓之事
      ，復參酌被告甲○○於警詢中供述「（問：林添福有無參
      與毆打董明季或把風？確定沒有）」、「（問：「（問：
      董明季在停車場遭毆打喊救命時，林添福在何處？做何事
      ？）林添福在一樓室內，我不知道他在做何事，不過董明
      季喊救命時，林添福有打開門查看，並說『不要打了』，
      他都沒有出門」等語（參見93年度偵字第16554號偵查卷
      第61、62頁）；於偵查中結證稱「（問：林添福對此事瞭
      解多少？）他不清楚」等語（參見93年度偵字第16322號
      偵查卷第279 頁）；於本院審理結證稱「（公設辯護人彭
      問：十月一日早上你人在何處？）我在崑崙山道場，我與
      董明季約十點見面」、「（公設辯護人彭問：如何約的？
      ）他打電話約我到崑崙山道場等他，我大約將近十點左右
      」、「（公設辯護人彭問：有無看到林添福？）沒有」、
      「（公設辯護人問：有無與林添福打招呼？）沒有，直接
      上二樓找董明季」、「（公設辯護人彭問：當天跟董明季
      約在到場，有無先跟林添福說？）沒有，他們住一樓，我
      與董明季約二樓，一樓是住宅，二樓是算是公共場所，是
      拜拜的地方，所以我直接上二樓」等語（參見本院93年度
      重訴字第45號案卷(二)九十四年四月二十二日審判筆錄）。
      自難謂被告林添福提供其經營之崑崙山道場供被告甲○○
      、袁志維、丁○○等人教訓傷害董明季之用，而認有幫助
      殺人之犯意。
五、綜上所述，本院綜合卷證資料，對於公訴意旨所指被告林添
    福幫助被告黃政偉等人犯殺人罪之犯行，客觀上既尚未達於
    通常一般人均不致有所懷疑，而得確信其犯罪事實之程度，
    依「罪證有疑，利於被告」之法則，即應作有利於被告之認
    定。此外，復查無其他積極證據足資證明被告林添福幫助殺
    人罪犯行，既不能證明被告犯罪，依法應為無罪之諭知。
據上論斷，應依刑事訴訟法第二百九十九條第一項前段、第三百
條、第三百零一條第一項，刑法第二十八條、第二百七十七條第
二項前段、第二百七十七條第一項、第四十七條，判決如主文。
本案經檢察官郭學廉到庭執行職務
中　　華　　民　　國　　94　　年　　12　　月　　13　　日
　　　　　　　　　刑事第十八庭  審判長法　官  李幼妃
                                      法  官  鄭燕璘
                                      法  官  張紹省
以上正本證明與原本無異。
如不服本判決，應於判決送達後10日內，向本院提出上訴狀。
　　　　　　　　　　　　　　　　      書記官　強梅芳
中　　華　　民　　國　　94　　年　　12　　月　　27　　日
附錄本案論罪科刑法條全文
中華民國刑法第277條
 (普通傷害罪)
傷害人之身體或健康者，處三年以下有期徒刑、拘役或一千元以
下罰金。
犯前項之罪因而致人於死者，處無期徒刑或七年以上有期徒刑；
致重傷者，處三年以上十年以下有期徒刑。
